【裁判字號】    99,上訴,128
【裁判日期】    991007
【裁判案由】    違反公司法等
【裁判全文】
臺灣高等法院臺中分院刑事判決         99年度上訴字第128號
上  訴  人  臺灣臺中地方法院檢察署檢察官
上  訴  人
即  被  告  丑○○
選任辯護人  羅淑菁律師
            羅豐胤律師
            黃靖閔律師
上  訴  人
即  被  告  申○○
選任辯護人  張慶宗律師
            何孟育律師
上  訴  人
即  被  告  卯○○
選任辯護人  周金城律師
上  訴  人
即  被  告  戊○○
            吳智強
            辛○○
被     告   寅○○
上列上訴人等因被告等違反公司法等案件，不服臺灣臺中地方法
院97年度訴字第2002號中華民國99年8月31日及98年度訴緝字第4
59號中華民國98年11月11日第一審判決（起訴案號：臺灣臺中地
方法院檢察署97年度偵字第3129、5397、3134、5399、5401、55
75、3137、5402、3136、5396、3131、5398、5395號），提起上
訴，本院判決如下：
    主    文
一原判決（97年度訴字第2002號）關於有罪部分及戊○○、辛○○無罪部分及丑○○、申○○、卯○○違反商業會計法第71條
  無罪部分，均撤銷。
二原判決（98年度訴緝字第459號）關於有罪部分及附表二編號3
  至7無罪部分，均撤銷。
三丑○○共同犯公司法第9條第1項之罪，累犯，處有期徒刑伍月
  。又共同犯如附表一、附表二所示之各罪，均累犯，各處如附
  表一、附表二所示之主刑及從刑。主刑部分應執行有期徒刑貳
  年陸月。被訴對午○○恐嚇危害安全及強制部分，無罪。
四申○○共同犯公司法第9條第1項之罪，累犯，處有期徒刑肆月
  。又共同犯如附表一、附表二所示之各罪，均累犯，各處如附
  表一、附表二所示之主刑及從刑。主刑部分應執行有期徒刑貳
  年。被訴對午○○恐嚇危害安全及強制部分，無罪。
五卯○○共同犯如附表一、附表二所示之各罪，其中附表一編號
  3及附表二各罪均累犯，各處如附表一、附表二所示之主刑及
  從刑。主刑部分應執行有期徒刑壹年捌月。被訴對午○○恐嚇
  危害安全及強制部分、違反公司法第9條第1項及商業會計法第
  71條第5款部分，均無罪。
六戊○○共同犯如附表一編號2至5所示之各罪，各處如附表一編
  號2至5所示之主刑及從刑，主刑部分應執行有期徒刑拾月。
七吳智強共同犯如附表一編號2至5所示之各罪，均累犯，各處如
  附表一編號2至5所示之主刑及從刑，主刑部分應執行有期徒刑
  壹年。
八辛○○共同犯如附表一編號4所示之罪，處有期徒刑陸月，如
  易科罰金，以新臺幣壹仟元折算壹日。
九其他上訴駁回（即原審97年度訴字第2002號判決附表三關於丑
  ○○、申○○、卯○○無罪及寅○○無罪部分，原審98年度訴
  緝字第459號判決附表二編號1至2關於吳智強無罪部分）。
    犯罪事實
一、丑○○於民國86年間，曾因違反槍砲彈藥刀械管制條例罪
    、妨害自由罪、兩次贓物罪、賭博罪，經本院89年度上易字
    第2334號案分別判處有期徒刑1年、7月、7月、5月、5月，
    並定應執行刑為有期徒刑2年8月確定，入監執行至91年7月9
    日假釋出獄，迄93年1月30日假釋期滿未經撤銷假釋，以已
    執行完畢論。申○○於91年間，曾因妨害自由罪，經臺灣
    高等法院92年度上易字第1741號案判處有期徒刑5月確定，
    並於92年9月26日易科罰金執行完畢。卯○○於96年間，
    曾因違反水土保持法罪，經臺灣士林地方法院96年度訴字第
    695號案判處有期徒刑4月，減為有期徒刑2月確定，並於96
    年11月14日易科罰金執行完畢。吳智強於91年間，曾因妨
    害性自主罪，經臺灣臺南地方法院92年度少連訴字第35號案
    判處有期徒刑3年2月，再經臺灣高等法院臺南分院93年度少
    連上訴字第273號案駁回上訴而確定，並於96年7月16日縮刑
    期滿執行完畢。
二、丑○○係址設臺中縣烏日鄉○○村○○路162巷33號「歐凱
    瓦斯分裝場股份有限公司」之董事，兼任該公司經理（登記
    負責人為其父陳清祥），另在該分裝場旁成立「伊拉客瓦斯
    有限公司」，同時係桶裝瓦斯業之中盤及零售業者，對桶裝
    瓦斯市場握有控制價格之優勢。丑○○就其經營之伊拉克瓦
    斯有限公司以削價促銷之方式搶客戶，致臺中縣市其他瓦斯
    業者不得不跟進削價競爭，嗣丑○○見大家削價競爭激烈且
    均無利可圖，乃籌畫成立「欣欣隆管理顧問有限公司」（下
    簡稱欣欣隆公司），以吸收桶裝瓦斯零售業者加入會員，對
    會員每月收取所販售之桶裝瓦斯每公斤3角之管理費（即俗
    稱之保護費），作為穩定客源及代為圍事之代價，並邀請申
    ○○擔任欣欣隆公司之名義負責人，丑○○則為幕後操控之
    實際負責人。丑○○即與申○○基於公司負責人就股東未實
    際繳納公司應收之股款，而以申請文件表明業已收足，及商
    業負責人利用不正當方法，致使財務報表發生不實之結果，
    並使公務員登載不實之犯意聯絡，於96年9月14日，由申○○先在臺中商業銀行大慶分行，以欣欣隆公司籌備處之名義
    申請開立000-00-0000000號帳戶，再由丑○○於同日存入新
    臺幣（下同）50萬元，以取得股本之存款證明，復以申○○
    名義填具欣欣隆公司資產負債表、公司股東繳納現金股款明
    細表，表明業已收足欣欣隆公司應收之股款50萬元，並於翌
    日即96年9月15日，委由不知情之會計師施文墩依公司法規
    定就欣欣隆公司之前開資本額50萬元查核簽證並製作查核報
    告書後，交由不知情之記帳業者洪靜宜持向經濟部中部辦公
    室申請欣欣隆公司之設立登記，丑○○旋於96年9月19日，
    將前揭欣欣隆公司籌備處帳戶內之資本額50萬元全部提領出
    來，而未實際繳納股款，致使財務報表發生不實之結果，經
    濟部中部辦公室之承辦人員不知有該不實之事項，仍於96年
    9月29日完成欣欣隆公司之設立登記，足以生損害於經濟部
    中部辦公室對於審核公司設立登記之正確性。
三、欣欣隆公司申請設立登記後，申○○即於96年9月23日僱用
    卯○○擔任欣欣隆公司之總經理，負責該公司業務之運作及
    收取管理費，卯○○再僱用戊○○、吳智強為該公司之員工
    ，負責與卯○○一起四處要求臺中縣、市地區桶裝瓦斯行業
    者加入該公司成為會員，另辛○○為申○○之親戚。丑○○
    、申○○、卯○○即與戊○○及吳智強或辛○○或真實姓名
    年籍均不詳之成年男子數名分別基於意圖為自己不法所有恐
    嚇取財之犯意聯絡（詳附表一之參與情形），於附表一所示
    之時間，至附表一所示之瓦斯行業者店面或住處，以渠等人
    多勢眾，狀似黑道之排場，脅迫渠等加入為會員，及須每月
    以所販售之桶裝瓦斯每公斤3角之比例繳交管理費予欣欣隆
    公司，並威嚇稱：若不加入為會員者，將以惡意削價競爭之
    方式，搶奪該瓦斯行之客戶，讓該瓦斯行無法經營等語。致
    如附表一所示之丁○○等瓦斯行業者均心生畏懼，而加入欣
    欣隆公司，並繳納如附表一所示渠等販售瓦斯每公斤3角之
    管理費予卯○○收執，而卯○○收取上開管理費後，除按月
    自行由收取之管理費中扣除領取5萬元作為酬勞，並支給戊○○、吳智強薪資外，其餘款項則交予丑○○收執，另申○○則可按月扣除其擔任名義負責人之代價8萬元用以抵償其
    原積欠丑○○之債務。
四、丑○○、申○○、卯○○另與真實姓名年籍均不詳之成年男
    子數名基於妨害他人行使權利之犯意聯絡，先後於如附表二
    所示之時間、地點，推由卯○○帶領數名身上有刺青狀似黑
    道兄弟之人，向如附表二所示未加入欣欣隆公司之丙○○等
    人恫嚇稱：未加入欣欣隆公司之會員即不得搶欣欣隆公司會
    員之客戶，且不得再送瓦斯至欣欣隆公司會員搶來之客戶處
    ，否則渠等還會再來處理等語，致如附表二所示之丙○○等
    瓦斯行業者均心生畏懼，擔心遭受報復而不敢再送瓦斯至原
    有客戶處，而以此脅迫方式妨害如附表二所示丙○○等人販
    售、運送瓦斯之營業權利。
五、嗣於97年1月25日上午7時許，員警依檢舉證人筆錄等聲請搜
    索票後，至申○○位於臺中市○區○○○街70號Ｊ棟11樓之
    2之居所扣得欣欣隆公司名片1張、伊拉客瓦斯行瓦斯降價廣
    告單1張、欣欣隆公司客戶名單1張等物；復於當日下午5時
    許，至臺中市○○區○○路98號扣得卯○○持有之欣欣隆公
    司統一發票2本、伊拉克瓦斯有限公司名片1盒、欣欣隆公司
    名片1盒、欣欣隆公司印章1枚、瓦斯業者與欣欣隆公司訂立
    之契約書1本、臺中市液化氣體燃料商業同業公會名單1本及
    文書資料1份等物，始循線查悉上情。
六、案經內政部警政署刑事警察局、臺中縣警察局移送暨臺中縣
    警察局大甲分局報請臺灣臺中地方法院檢察署檢察官偵查起
    訴。
    理    由
壹、證據能力部分：
一、被告以外之人於偵查中向檢察官所為之陳述，除顯有不可信
    之情況者外，得為證據，刑事訴訟法第159條之1第2項定有
    明文。偵查中對被告以外之人所為之偵查筆錄，或被告以外
    之人向檢察官所提之書面陳述，性質上均屬傳聞證據，惟現
    階段刑事訴訟法規定檢察官代表國家偵查犯罪、實施公訴，
    依法其有訊問被告、證人及鑑定人之權，證人、鑑定人且須
    具結，而實務運作時，檢察官偵查中向被告以外之人所取得
    之陳述，原則上均能遵守法律規定，不致違法取供，其可信
    度極高，是以被告以外之人前於偵查中所為之證述，除反對
    該項供述得具有證據能力之一方，已釋明「顯有不可信之情
    況」之理由，且於審判中已主張詰問該被告以外之人，而未
    獲詰問的機會外，不宜遽指該證人於偵查中之陳述不具證據
    能力。本案被告申○○、卯○○、戊○○、吳智強、洪靜宜
    、己○○、蕭義營、丁○○、江政忠、子○○、羅泳池、林
    勝龍、丙○○、巳○○、連明枝、午○○於偵查中具結所為
    之證述，被告等人及辯護人等均未提及有何顯不可信之情況
    ，自具有證據能力。
二、除法律另有規定外，實施刑事訴訟程序之公務員因違背法定
    程序取得之證據，其有無證據能力之認定，應審酌人權保障
    及公共利益之均衡維護，刑事訴訟法第158條之4定有明文。
    本案所引用之非供述證據，並無證據證明係實施刑事訴訟程
    序之公務員違背法定程序所取得，且檢察官、被告及辯護人
    等均未表示無證據能力，自應認均具有證據能力。
貳、認定犯罪事實之證據及理由：
一、本院訊據被告丑○○、申○○、卯○○、戊○○、吳智強、
    辛○○，被告丑○○固坦承係歐凱瓦斯分裝場股份有限公
    司之董事，並設立伊拉克瓦斯有限公司之事實，惟矢口否認
    為欣欣隆公司之實際負責人，辯稱：伊與被告申○○是好友
    關係，因為被告申○○想要成立欣欣隆管理公司，卻對瓦斯
    業不很熟，乃請伊出面找同行至處女蟳餐廳飲宴，伊只是對
    參與飲宴之瓦斯業者介紹欣欣隆公司之情形，伊有告訴該些
    業者，可以先行看看，1個月後再決定要不要付錢。又被告
    申○○雖有於96年7、8月間，向伊借款220萬元，但被告申
    ○○設立欣欣隆公司的股款50萬元，並不是伊拿出來的，伊
    也沒有管理欣欣隆公司之帳冊，也沒有僱用卯○○、戊○○
    、吳智強等人。其辯護人辯護稱：被告丑○○未投資欣欣隆
    公司，也非實際負責人，不具備公司法第9條第1項及商業會
    計法第71條第5款行為人之特定身份。又依據被害人之陳述
    可知被告丑○○從未對被害人以加害財產之惡害嚇稱：「不
    加入者，不得送瓦斯至該欣欣隆公司會員之客戶處，否則即
    以惡意削價競爭之方式，讓你的瓦斯行無法經營」等語。
    被告申○○固對於犯罪事實欄二（即違反公司法等）部分表
    示認罪，惟矢口否認有恐嚇取財等行為，辯稱：伊是欣欣隆
    公司真正的老闆，被告丑○○並非幕後老闆，伊與被告丑○○是好朋友，因為伊常常聽到瓦斯業界有很多糾紛，伊認為
    瓦斯行間沒有削價競爭的話會比較好，才會成立欣欣隆管理
    公司，且伊只有僱用被告卯○○一個員工，沒有僱用被告戊○○及吳智強，這部分要問被告丑○○，又設立欣欣隆公司
    的50萬元股款，是伊向真實姓名年籍均不詳綽號「阿明」之
    友人借的。其辯護人辯護稱：被告申○○是希望藉由成立欣
    欣隆公司協調瓦斯業者不要惡性削價競爭，此舉實有助於瓦
    斯市場秩序，瓦斯業者或因免削價競爭而有獲利或因可藉此
    協調糾紛而加入欣欣隆公司，無須對瓦斯業者以強暴脅迫或
    恐嚇方式迫使加入，何況有眾多瓦斯業者，並未因欣欣隆公
    司成立而加入，可證被告申○○並無恐嚇取財、強制等犯行
    等語。被告卯○○固坦承受僱於被告申○○，負責開發會
    員、收取管理費、製作帳簿、幫會員解決問題等工作，惟矢
    口否認有以黑道排場威嚇被害人，辯稱；被告戊○○、吳智
    強均非伊所僱用，伊大多自己一個人去被害人店中，大約有
    一、二次被告戊○○、吳智強有跟著去。其辯護人辯護稱：
    被告卯○○之工作僅在為欣欣隆公司會員與其他瓦斯業者協
    調爭議，避免削價競爭或強搶客戶等惡性競爭情事發生而已
    ，依瓦斯業者之陳述，可知被告卯○○不曾以強暴、脅迫或
    恐嚇之手段迫使瓦斯業者加入欣欣隆公司等語。被告戊○○固坦承附表一編號2至5所示之四次至被害人店中，伊均有
    參與，惟矢口否認有施予任何強暴、脅迫或恐嚇之行為，辯
    稱：伊與被告吳智強均是受被告卯○○所僱用，薪水也是向
    被告卯○○領的，伊所負責的工作是與被告卯○○一起去加
    入會員的瓦斯行作協調的事情等語。被告吳智強固坦承附
    表一編號2至5所示之四次至被害人店中，伊均有參與，惟矢
    口否認有施予任何強暴、脅迫或恐嚇之行為，辯稱：伊係受
    僱於被告丑○○在伊拉克瓦斯有限公司工作，伊並沒有受僱
    於被告卯○○，伊與被告卯○○是朋友關係，該四次伊都是
    與被告卯○○、戊○○一起去的，伊當時只是在車上坐而已
    ，伊不知道被告卯○○去要做什麼等語。被告辛○○固坦
    承與被告申○○係親戚關係，惟矢口否認有為附表一編號4
    之行為，辯稱：當天係伊在路邊巧遇被告申○○，而跟被告
    申○○打招呼而已，未料即被認定是共犯等語。
二、被告丑○○、申○○違反公司法、商業會計法、使公務員登
    載不實（即犯罪事實欄二）部分經查：
(一)、被告申○○於97年1月25日在檢察官偵訊中具結證稱：「我
    的警詢筆錄供述實在。…卯○○的待遇是月薪5萬元，薪水
    是欣欣隆管理顧問公司支付的，薪水是從卯○○從會員收回
    的顧問費當中直接扣除。」、「（問：你成立欣欣隆公司有
    無實際出資50萬元？）沒有。」、「（問：這50萬元是否找
    記帳業者幫你辦的？）是的，我是請丑○○幫我找會計師辦
    理登記公司行號執照。」、「（問：你是否為實際負責人？
    ）我是登記負責人，因為我有欠丑○○100多萬元，所以他
    找我當這家公司的名義負責人，是他提議我這樣做的，不過
    我還沒有欠他錢之前他就有這樣提議，我是在96年8、9月時
    才同意擔任這家公司負責人。」、「（問：所以說這家公司
    是丑○○實際要做的？）是丑○○提議，我也贊成這個構想
    。」、「（問：丑○○有無出資50萬元？）我不清楚，經濟
    部通知我去簽名我就去簽名，欣欣隆公司是在臺中三信銀行
    烏日分行開設帳戶。」、「（問：開戶的50萬元是何人存入
    的？）我不知道，我沒有存進去。」、「（問：欣欣隆公司
    的資產負債表、公司股東繳納現金股款明細表，是何人製作
    的？）我不知道。」、「（問：何人去經濟部中部辦公室申
    請欣欣隆公司設立登記？）是我，我有去簽名。」、「（問
    ：你簽名時帶何文件？）身分證、印章，公司存摺我沒有帶
    ，可能是會計師先送件後我去補簽名。」、「（問：這50萬
    元是否後來就被人領走？）這個我不知道，存摺不是我在保
    管，因為當初申請登記時是交給丑○○保管，之後就沒有再
    拿回來了，連印章也是，我自己都不知道密碼，開戶是我去
    辦的，我有去銀行簽名。」、「（問：跟會員收回來的管理
    費，錢在何處？）錢不是我收的，都是卯○○每個月去收，
    錢跑去哪裡我不知道。」、「（問：錢跑去哪裡你都不知道
    ，你算哪門子的負責人？）卯○○將錢交給誰我不知道。」
    、「（問：你何時欠丑○○100多萬元？）96年4、5月，因
    為我急需用錢跟他借貸，簽約都是由卯○○負責，因為印章
    不在我這邊，印章在誰那邊我不知道，因為卯○○實際上都
    住在丑○○那邊。」、「（問：卯○○何時住在丑○○那邊
    ？）96年7、8月，是住在歐凱分裝廠裡面。」、「（問：卯
    ○○為何住在那裡？）因為他沒有地方住，跟丑○○借住。
    」、（問：所以說欣欣隆公司這些帳冊、印章、發票，實際
    上都是放在歐凱分裝廠？）應該是卯○○在保管的，那些東
    西我都沒有經手過。」、「（問：你擔任欣欣隆公司負責人
    ，薪水為何？）一個月8萬元。」、「（問：你實際上做何
    事？）沒有做什麼事。」、「（問：是否拿這8萬元抵丑○○的負債？）我不曾領過這些錢，我有跟丑○○說這些錢就
    慢慢扣還給你。」、「（問：是否曾經親手拿8萬元的薪水
    給丑○○抵債？）沒有。」、「（問：所以說這些錢是卯○○收回來，直接拿給丑○○，以這種方式抵債？）卯○○錢
    收回來後交給誰我不知道。」等語（參第3129號偵卷第93頁、
    95-98頁筆錄）。
(二)、被告卯○○於97年1月25日在檢察官偵訊中具結證稱：「（
    問：是否丑○○找你到欣欣隆公司上班？）他向申○○推薦
    我到這家公司上班。」、「（問：警詢筆錄是否實在？）實
    在。」、「（問：你是否幫丑○○向丑○○的客戶收取瓦斯
    貨款？）是的，我是幫丑○○的伊拉克瓦斯行收月結的貨款
    。」、「（問：你住在伊拉克瓦斯行，丑○○有無跟你收房
    租？）沒有，我是借住，因為我們是好朋友。」、「（問：
    你的待遇如何？）錢都是我在收的，在我薪水範圍內我可以
    預支這些款項，其他收回的錢我就拿去銀行帳戶存，是存到
    臺中銀行大慶分行存。」、「（問：欣欣隆管理顧問公司有
    幾個銀行帳戶？）我只知道的就這一個，不過這個帳戶的存
    摺、印章、提款卡都不在我這邊，至於在哪裡要問老闆申○○。」、（問：為何你會有伊拉克瓦斯行的名片？）因為上
    面有印我的電話。」、「（問：你既然不是伊拉克瓦斯行的
    人，為何印伊拉克瓦斯行的名片？）我只是印起來沒有在用
    。」、「（問：成立欣欣隆管理顧問公司你有無實際出資50
    萬元？）沒有。」、「（問：成立時，是否你和丑○○、申
    ○○商量後才成立這家公司？）不是，我來的時候就已經成
    立了。」等語（參第3129號偵卷第121-124頁筆錄）。
(三)、被告戊○○於97年4月25日在檢察官偵訊中具結證稱：「（
    問：你為何住在伊拉克瓦斯行？）我跟丑○○租的。」、「
    （問：房租為何？）一個月5000元，我本來住在河南路，因
    為有時候要跟卯○○出去辦事情，我以才搬去伊拉克瓦斯行
    。」、「（問：所以你是受僱於卯○○？）是的，我算是吃
    欣欣隆公司的工作。」、「（問：欣欣隆公司的老闆是誰？
    ）是申○○，他是掛名的，實際上都是卯○○在處理事情。
    」、「（問：欣欣隆公司除了你、卯○○、申○○以外，還
    有麼人？）西瓜（即被告吳智強）來沒多久就到臺南工作了
    。」、「（問：西瓜的薪水跟何人領？）是卯○○給他的。
    」等語（參第3129號偵卷第225-226頁筆錄）。
(四)、被告吳智強於97年1月25日在檢察官偵訊中具結證稱：「（
    問：你的薪水是卯○○給你的嗎？）是。」、「（問：丑○○、卯○○、申○○、戊○○、王瑞榮你都認識嗎？）都認
    識。」、「（問：哪些是同事？）我跟卯○○、戊○○是同
    事。」、「（問：卯○○說他是在欣欣隆公司上班，老闆是
    申○○，你不知道嗎？）我聽說申○○好像是人頭，實際負
    責人是卯○○。」等語（參第3137號偵卷第30頁筆錄）。
(五)、被告丑○○於99年2月8日在本院準備程序中供稱：「戊○○
    不是我員工，至於吳智強有來過我公司應徵工作，做了一星
    期，我認為他不適合，就沒有僱用他，他們原本是承租房字
    居住，後來是看到我公司有宿舍，問我說暫時借住一下，等
    找到之後再搬出去，我有說好。」等語（參本院卷一第187
    頁筆錄）。
(六)、證人洪靜宜於97年3月26日在檢察官偵訊中具結證稱：「〈
    提示警詢筆錄〉（問：是否實在？）實在，但我只確定丑○○一定有來找我，另外還有二個男的，我不確定是否就是去
    我辦公室的那兩個人，因為他們其中兩個人只有來過我辦公
    室一次，所以我不確定那兩個人是否就是申○○和卯○○，
    申○○因為是公司的負責人，比較有印象。」、「（問：欣
    欣隆公司是何人請妳辦理設立登記？）最早是丑○○，因為
    他的伊拉克瓦斯行是我做的帳，他打電話告訴我說有一家公
    司要辦理設立登記。」、「（問：欣欣隆公司既然登記負責
    人是申○○，申○○有無簽立設立登記的相關文件？）有，
    是我把文件辦完後，傳真到丑○○指定的電話號碼，再由申
    ○○簽名後，有人送過來我辦公室，我們再去送件，不過國
    稅局的營業稅課一定會要求公司負責人到國稅局親自簽名確
    認，且要攜帶雙證件到國稅局。」、「（問：欣欣隆公司的
    資本額50萬元是否你們幫忙找金主？）沒有，我不做這個。
    」、「（問：這50萬元是何人出的？）我不知道，我只看到
    存摺有50萬元存進去。」、「（問：丑○○何時找妳辦欣欣
    隆公司的設立？）去年8、9月附近，經濟部是在96年9月完
    成登記。」、「（問：欣欣隆公司是在何處開戶？）臺中商
    業銀行大慶分行，開戶時間是96年9月14日。」、「（問：
    欣欣隆顧問公司的銀行存摺是何人保管？）是欣欣隆顧問公
    司自已保管，他們只給我影本。」、「（問：這50萬元存進
    去後，有無再領出？）我不知道，因為我們要到5月底結算
    申報才會看他們的存摺，後來就找不到他們了。」、「（問
    ：欣欣隆公司的記帳費用？）每個月1800元〈庭提收費明細
    〉，這筆費用兩次都是丑○○支付的，一次是他用現金交給
    我，另外一次是他匯款到我帳戶，另外欣欣隆顧問公司的稅
    金也都是我代繳的，是丑○○給我錢我再拿去繳。」、「〈
    庭提401報表兩張〉（問：妳在警局說申○○有送文件到妳
    辦公室？）我後來回辦公室再與同事確認，才發現未必是申
    ○○本人，所以我現在無法確定。」等語（參第5575號偵卷
    第209-210頁筆錄）。而證人洪靜宜之警詢筆錄記載：「（
    問：妳是否有幫欣欣隆公司承辦設立登記簽證？）有。」、
    「（問：妳是否知道欣欣隆公司內之資本額新臺幣50萬元何
    人出資？）大概96年9月，丑○○打電話給我說要辦理公司
    登記，詢問我成立公司需要那些文件，丑○○叫人將這些文
    件送到我公司來，我就開始幫丑○○跑件，丑○○叫人送過
    來的文件裡就含有臺中銀行大慶分行影本（帳號0000000000
    00、戶名欣欣隆公司有限公司籌備處），裡面新臺幣50萬元
    都已經弄好，我不知道是由何人出資，有關公司之申設都是
    丑○○說要申設，但是公司相關文件之送達則有好幾個人來
    送過，我幫欣欣隆公司至經濟部中部辦公室及臺中市政府代
    辦費用為1萬元，之後每個月記帳為1800元，我跟丑○○說
    費用多少，然後丑○○給付的，第一次大概在96年11月給代
    辦費用及稅金現金6萬7000餘元，第二次新臺幣3萬2000餘元
    也是丑○○給的，但是用匯款到我公司三信商銀北屯分行帳
    戶0000000000。」、「（問：妳與丑○○如何認識？）95年
    11月丑○○主動來與我聯繫，要我幫伊拉客瓦斯公司記帳，
    因此認識的。」、「（問：欣欣隆公司之帳冊、大小章、發
    票及存摺，是否存放在妳公司？）欣欣隆公司帳冊、大小章
    及發票都在我公司那邊，我已提供警方影印並由我蓋我私章
    確認，存摺為臺中銀行大慶分行影本，我只有公司設立時的
    影本，存摺並未在我公司，因正本及公司大小章需要向國稅
    局申報用，因此我提供警方影印公司帳冊、發票及公司申設
    相關文件。」、「（問：欣欣隆公司申設董事申○○是否有
    與妳接觸公司業務？）沒有，主要聯絡人都是丑○○，申○○只有送過一些欣欣隆公司文件到公司，但是也沒接觸。」
    等語（參第5575號偵卷第18-19頁筆錄）。
(七)、證人即臺灣煤氣供應中心負責人己○○於97年3月19日在檢
    察官偵訊中具結證稱：「（問：當天處女蟳餐廳吃飯，綽號
    螺絲（即被告申○○）有無在場？）有。」、「（問：當天
    主要是何人說要成立顧問公司？）丑○○，因為綽號螺絲是
    外行人，他對瓦斯業不了解，他不是從事這行的人。」等語
    （參第5575號偵卷第185頁筆錄）。
(八)、證人即寶島瓦斯行之實際負責人蕭義營於97年2月13日在檢
    察官偵訊中具結證稱：「（問：警詢是否實在？）實在，筆
    錄我也有看過。」、「（問：警察有無對你刑求、恐嚇、脅
    迫？）沒有。」（參2566號他卷第58頁筆錄）。證人蕭義營
    之警詢筆錄記載：「（問：你是否為欣欣隆公司會員？為何
    加入？）…我主動打電話到歐凱瓦斯分裝場詢問，歐凱員工
    才告知歐凱瓦斯分裝另有成立欣欣隆公司，並告知我他們會
    派人到我公司定契約，96年10月初，有一位自稱是欣欣隆公
    司的人前來公司找我定契約，要我加入，言明每個月交6000
    元為管理費，加入後生意上有任何問題他們會幫忙處理，我
    沒有被邀請到臺中市處女蟳餐廳吃飯，我並不知道吃飯這件
    事，所以不知道有誰參加。」、「（問：與你定契約加入管
    理顧問公司之男子為何姓名？）我不知道他的真實姓名，他
    只說是丑○○叫他來的。」、「（問：該管理顧問公司成員
    有誰？）我只知道該顧問公司是丑○○開的，成員有誰我不
    知道。」、「（問：你如何跟丑○○或該管理顧問公司聯繫
    ？）我第一次打電話到歐凱瓦斯分裝場，該電話是我的員工
    告知我的，我打過去後，他們又留給我一支欣欣隆公司的電
    話。」（參第2566號他卷第47-49頁筆錄）。
(九)、綜以上諸人所言可知：被告丑○○、申○○至處女蟳宴請瓦
    斯業者時，主要是被告丑○○在主導及說明成立管理公司之
    目的，瓦斯業者也多認為欣欣隆公司是被告丑○○所設立，
    另委託會計師事務所辦理欣欣隆公司設立登記、提供登記所
    需資料及繳納各種費用的也是被告丑○○，被告申○○雖係
    欣欣隆公司之名義負責人，但其並未繳納任何股款，其對於
    50萬元股款存入臺中商銀大慶分行帳戶嗣又領出乙事均不瞭
    解，欣欣隆公司籌備處之臺中商銀大慶分行存摺、印章自始
    即交給被告丑○○保管，其只有開戶簽名而已，連密碼其也
    不清楚，被告卯○○收回來之管理費交給誰，欣欣隆公司的
    印章在哪裡，其也都不知道，又被告卯○○雖係被告申○○
    所僱用，但係被告丑○○所推薦的，被告卯○○不僅處理欣
    欣隆公司的事情，也幫被告丑○○收取伊拉克瓦斯行之貨款
    ，且被告卯○○、戊○○、吳智強都住在被告丑○○所提供
    之宿舍中。茲被告申○○果係欣欣隆公司之名義負責人及實
    際負責人，何以連50萬元股款是怎麼來去的，都不知道，何
    以未掌有欣欣隆公司的存摺、印章等物，為何欣欣隆公司設
    立登記時，其只是負責開戶簽名，其他事均不知道，為何不
    知道被告卯○○收回來之管理費到哪裡去了，也未支付薪水
    給被告戊○○、吳智強。又被告丑○○若非欣欣隆公司之實
    際負責人，何以要出面宴請瓦斯業者至處女蟳餐廳吃飲，何
    以由其出面委託會計師事務所辦理欣欣隆公司設立登記之全
    部事宜，並提出登記之各種資料（含股款證明）及繳納各種
    費用，何以提供宿舍供欣欣隆公司之員工即被告卯○○、戊○○、吳智強居住。是可信欣欣隆公司係由被告丑○○所設
    立，該50萬元之股款係被告丑○○存入取得存款證明後再提
    出，被告申○○只是人頭配合辦理而已，且被告卯○○表面
    雖係被告申○○所僱用，實係被告丑○○安排在欣欣隆公司
    負責大小業務之人，此從被告戊○○、吳智強係被告卯○○
    所僱用，而非被告申○○所僱用，亦可得知。本院因認被告
    丑○○此部分所辯，僅係卸責之詞，被告申○○供稱其才是
    實際負責人，則係迴護被告丑○○之舉，均不足採信。此外
    ，此部分復有欣欣隆公司大小章照片2張、營利事業登記證
    、臺中市政府96年10月2日府經商字第0960616277號函附准
    予設立並檢發府經商字第09604522號營利事業登記證、經濟
    部96年9月29日經授中字第096328333610號函覆准予登記、
    欣欣隆公司設立登記表、96年房屋稅繳款書、欣欣隆公司股
    東同意書、公司章程、公司名稱及所營事業登記預查申請表
    、經濟部（中部辦公室）自行收納款項收據一張、申○○身
    分證影本、欣欣隆公司查核報告書、資產負債表、股東繳納
    股款明細表、委任書、欣欣隆公司臺中銀行開戶資料及總分
    類帳、專欄式日記帳、統一發票96年9-12月共100張（以上
    參第5575號偵卷第20-166頁）、臺中商業銀行大慶分行97年
    3月19日中大慶字第09701400094號函附帳號000000000000號
    戶名欣欣隆有限公司96年10月29日至97年2月4日之存款交易
    明細及開戶資料（以上參第5575號偵卷第193-205頁）、洪
    靜宜庭呈收費明細3張、401報表2張（參第5575號偵卷第212
    -215頁）、臺中商業銀行大慶分行傳真欣欣隆公司開戶交易
    明細（參第5575號偵卷第216頁）、欣欣隆公司登記資料查
    詢（參第5575號偵卷第247頁）、營業稅稅籍資料查詢作業
    、財政部臺灣省中區國稅局進銷項憑證明細資料表、申報書
    （按年度）查詢、欣欣隆公司營業人銷售額與稅額申報書（
    彙總，96年10月）（參第2566號他卷一第21-26頁）附卷可
    稽。被告丑○○、申○○此部分行為之事證已臻明確，犯行
    均堪認定。
三、被告丑○○、申○○、卯○○與戊○○及吳智強或辛○○或
    其他不詳姓名之成年男子共同為附表一恐嚇取財（即犯罪事
    實欄三）部分經查：
(一)、證人即中一瓦斯行之負責人丁○○於97年1月22日在檢察官
    偵訊中具結證稱：「（問：管理顧問公司是何人跟妳收管理
    費？）一個叫阿平的人。即編號10號（卯○○）。他沒有給
    我收據，因我沒有請他給我收據，我是拿現金給他。」、（
    問：妳繳多少管理費給他？）8萬1000元，因為我報了270噸
    ，這只是9月的管理費，是在10月時繳的。管理顧問公司成
    立後，在去年中秋節，丑○○、綽號螺絲、阿平等人到我瓦
    斯行，跟我說經營有何困難，大家不要互相搶客戶，我要送
    他們走的時候，羅老闆即螺絲問我何時繳管理費，我就說到
    時候請阿平來跟我收，管理費每公斤3角，是業界大家都知
    道的，至於270噸是阿平來跟我收管理費時，我告訴他的。
    至於噸數如何計算，是丑○○說他繳270噸，我就說我也跟
    他繳一樣的噸數。我沒有加入這家管理顧問公司。…因兩年
    前我瓦斯行的師傅朱麒才被人砍了，當時也有報案，目前沒
    有破案，會被砍是因為生意上互相搶客戶，對方就是歐凱瓦
    斯分裝廠及伊拉客瓦斯行老闆丑○○當時有講說要對我們師
    傅不利，後來果然我的師傅就被砍了，他在中港澄清住院1
    個月。就是因為這件事情會讓我們感到害怕，且丑○○有對
    同業說中一太好賺了，要教訓我們給同業看，所以說他們就
    針對我們進行削價競爭，他們的手法是以比我們便宜的價格
    拉走客戶，如果這個價格不行，他們就會再降價，再不然就
    是放一桶瓦斯讓客戶試用，讓我們不得不降價，否則客戶就
    會被搶走。我們的師傅是有遇過被伊拉客瓦斯行的車前後包
    夾，讓我們的車動彈不得，目的是要嚇我們的師傅，師傅就
    不敢送瓦斯，我們師傅就會流動，讓我們無法做生意。我們
    為了師傅的安全及永續經營，不得不妥協，所以只好繳一期
    的管理費。因為我之前的師傅被殺，造成師傅人心惶惶。他
    們就是利用這種內憂外患的方式，一個擾亂師傅的人心，一
    個削價競爭搶你客戶。」、「（〈提示指認犯罪嫌疑人紀錄
    表〉問：何人是綽號螺絲？）編號11號。丑○○雖然在外面
    說跟這家顧問公司沒有瓜葛，但明眼人都看得出來他一定有
    關係，否則這些人為何要出來幫忙，且丑○○還要帶著顧問
    公司的人出來拜訪，因顧問公司的人來誰要理他，大家又不
    認識他。我是以現金繳交管理費。」、「（問：朱麒才被殺
    的這個部分。是否知道是何人所為？）查不出來。」、「（
    問：丑○○他們去拜訪妳，只有三個人或是還有其他小弟？
    ）螺絲還有帶一個小弟。當天總共來了5個人。一般百姓看
    到那5個人不害怕是騙人的，因為那5個人都是平頭、吃檳榔
    ，看起來就是黑道份子，他們來的目的就是要我們繳錢。後
    來我有跟阿平講，有什麼事情他一個人來就好，不要帶一群
    人來。」等語（參第2566號他字一卷第180-183頁筆錄）等
    語。足見證人丁○○乃因被告丑○○、申○○、卯○○等人
    帶同另二名男子至其所經營之中一瓦斯行，以渠等人多勢眾
    ，且吃檳榔而狀似黑道之情脅迫丁○○，且因丁○○前即曾
    遭被告丑○○恫稱將對其瓦斯行師傅不利，事後其瓦斯行師
    傅果遭人砍傷等情，因此畏懼其若不繳交管理費予被告丑○○邀約加入之欣欣隆公司，將招致被告丑○○等狀似黑道份
    子再行至其瓦斯行，而有危害自己及其員工之生命安全及瓦
    斯行財產之虞，始於96年10月向欣欣隆公司繳付1期管理費8
    萬1000元予被告卯○○收執。又證人丁○○於原審及本院審
    理中雖然具結證稱：其繳交1期管理費後，即未再繼續繳納
    管理費時，並無任何人強迫其再繳，或對其做出任何刁難之
    行為等語。惟此乃事後之行為，並不足以據為被告丑○○等
    人為前揭恐嚇取財時有利之認定。
(二)、證人即大安煤氣行之實際負責人江政忠於97年3月19日在
    檢察官偵訊中具結證稱：「（問：為何加入？）如警局筆錄
    所載。是在去年9月因為協和瓦斯行跟我的客戶重疊，卯○○到我瓦斯行來找我，叫我不要搶那家客戶，他說那是欣欣
    隆公司會員的客戶，且他叫我要加入顧問公司，加入後可以
    受到他們的保護，當時我會加入是因為他們一進來就知道不
    是善類，我們做瓦斯的也會擔心員工出入的安全，還有客戶
    的問題，才會加入，卯○○第一次來的時候有提到收費是1
    公斤抽3角，當時我沒有答應他，他總共來找我三、四次，
    到最後卯○○說新近的會員有優惠，可以用1萬2000元加入
    。」、「（問：96年9月這次卯○○是否叫你不要送瓦斯到
    協和瓦斯行的客戶？）是的，他說協和是他們的會員。」、
    「（問：他這樣講後，你還有無送瓦斯到這個客戶？）我不
    敢送，因為他口氣略帶威脅。」、「（問：他叫你不能送瓦
    斯到協和的客戶時，是幾個人來找你？）一個人，但他要來
    之前有先打電話來，說他是瓦斯管理顧問公司，說我送瓦斯
    到他的會員的客戶那邊，客戶有重疊，希望我不要繼續送瓦
    斯到客戶那邊。」、「（問：96年10月卯○○第二次來找你
    時，是幾個人去？）他自己一個人。」、「（問：第二次你
    為何不加入？）因為我覺得他收的管理費是保護費。」、「
    （問：第三次在96年11月，卯○○是幾個人來找你？）總共
    有四個人，卯○○、綽號螺絲及兩個年輕人。」、「〈提示
    指認犯罪嫌疑人一覽表〉問：他那次是帶哪二個人？）編號
    14號（即被告吳智強）、編號17號（即被告戊○○）是那兩
    個年輕人，編號11號（即被告申○○）是綽號螺絲，編號10
    號是卯○○。不過編號17號的人我比較無法確定。」、「（
    問：第三次他們來時情形如何？）要求我加入會員，當時他
    們開兩臺賓士來，卯○○開一臺，綽號螺絲的坐一臺，另外
    兩個小弟一個開車，一個幫綽號螺絲開門。我看起來感覺就
    像黑社會，看了會感到害怕，所以這次他們要我加入會員，
    我就趕快加入了，因為他們看起來就不是善類，又常常出出
    入入的。」、「（問：這次他們怎麼說？）他們說如果加入
    的話，會保障我們會員的客戶，不會讓客戶流失，如果不加
    入的話，就不能送瓦斯到他們會員的客戶那邊，如果我們送
    去的話，他們會來處理，至於如何處理他們沒有說，但我聽
    了他們要來處理，我就會感到害怕。我是後來才知道卯○○
    與螺絲是一夥的，因為我師傅到歐凱分裝廠提氣載瓦斯時，
    有看到卯○○在歐凱分裝廠，才知道他們是一夥的，卯○○
    說過如果有加入會員，伊拉克瓦斯行就不會衝擊我們的客戶
    ，加入會員後，伊拉克瓦斯行果然就比較少搶我們的客戶。
    」、「（問：在加入會員前，你的客戶有無被伊拉克搶過？
    ）有，他們就是削價競爭，用接近我們成本的價格去販售，
    導致我們無法跟進，最後客戶就流失，因為伊拉克瓦斯行後
    面就是毆凱分裝廠，他們的成本本來就比我們低，我們根本
    無法與他們競爭，我們的成本約在570元左右，伊拉克就用
    570元來賣，合理的價格應該是在620、630元，這是指20 公
    斤的瓦斯。」、「（問：你有無聽過伊拉克找人到年豐棧瓦
    斯行？）有耳聞，因為客戶重疊，伊拉克瓦斯行叫一群人去
    圍年豐棧瓦斯行，不讓他們送瓦斯出去，且年豐棧的師傅下
    班後無緣無故被一群人年輕人打，結果師傅重傷住院。」、
    「（問：信和興瓦斯行是如何？）是伊拉克瓦斯行叫人去圍
    他們的店，也是因為客戶衝突。」、「（問：你知道丑○○
    是黑道背景？）之前不知道，後來知道他與欣欣隆公司在一
    起才知道，且聽說他在臺北是黑道背景。」、「（問：你是
    因為害怕丑○○的黑道背景，且也怕伊拉克瓦斯行用暴力對
    待你的員工，又怕用削價競爭方式搶你的客戶，所以你才加
    入顧問公司？）是的，且欣欣隆公司的人三、四次來我的瓦
    斯行，造成我的壓力。」、「（問：你認為管理費用是保護
    費？）是的，感覺就是保護費，因為工會有收費標準，他們
    又不是工會。」、「（問：你繳過幾次錢？）三次，我從96
    年11月到97年1月交三次，每次1萬2000元，都是交給卯○○
    。」、「（問：你為何簽連署書？）因為大年初三丑○○打
    電話給我說要到我店裡泡茶，我剛好在外地，我回來後，丑
    ○○到大統瓦斯行，叫我帶印章過去，說有文件要我簽名，
    我去到大統瓦斯行，就看到丑○○跟大統瓦斯行的老闆和老
    闆娘，就叫我簽連署書，我不敢不簽，如果我不簽的話，我
    怕他以為是我去刑事警察局檢舉他，所以我就簽了，連署書
    的內容我沒有看過，只有稍微瞄一下，丑○○說這份連署書
    是要證明他跟欣欣隆公司是沒有關係的。」等語（參第5575
    號偵卷第176、180-183頁筆錄）。於97年8月13日在原審
    審理中具結證稱：「（問：你剛才說你也會削價競爭搶別人
    的客戶，你會向對手說你不能送到我客戶那裡，如果送過去
    我會來處理，你會這樣講？）不會。」、「（問：96年11月
    間申○○、卯○○、吳智強、戊○○到你瓦斯行，當次是何
    人講說如果不加入會員，不能送瓦斯到他們客戶那裡，若送
    去，他們會來處理？）我是跟卯○○溝通，這句話是卯○○
    講的。」、「他們先削價競爭，我削價競爭後沒有賺，我以
    成本570或580元賣。」、「（問：你加入之目的？）為增加
    瓦斯行間的溝通管道，加入後也以570或580元價格賣。」、
    「（問：這不也是削價競爭的價格？）對，繳到97年1月，
    還是以這個價格賣。」（參原審卷二第36頁背面-38頁筆錄
    ）。足見證人江政忠同意加入欣欣隆公司並交付管理費，乃
    因被告申○○、卯○○、吳志強及戊○○等人先後多次至大
    安煤氣行仰仗渠等人多勢眾且狀似黑道，而被告卯○○復向
    江政忠恫稱若不加入欣欣隆公司，就不能送瓦斯到該公司會
    員之客戶那邊，若仍舊送該等客戶，他們會來處理等語脅迫
    江政忠，又江政忠復因曾風聞被告丑○○有黑道背景，且所
    經營之伊拉克瓦斯行有低價及暴力搶客之情，另被告卯○○
    等人又居住在伊拉克瓦斯行之宿舍，顯與被告丑○○為同夥
    等情，因此心生畏懼，為免自己及其員工之生命安全及財產
    遭受危害，亦不敢載送瓦斯至原為協和瓦斯行之客戶處，而
    自96年11月起同意加入欣欣隆公司，並自96年11月起至97年
    1月止交付交付三期（每月一期）管理費計3萬6000元予被告
    卯○○收執，但未因此得到任何利益，還是以成本價販售桶
    裝瓦斯。
(三)、證人即東大煤氣行之現場負責人子○○於97年3月19日在檢
    察官偵訊中具結證稱：「我的警詢筆錄記載實在。東大煤氣
    行之實際負責人是張國燦，他在竹北。」、「（問：你有無
    加入欣欣隆公司？）有。」、「（問：為何加入？）如警局
    筆錄所載，96年8月、9月、10月丑○○曾經三次找人來找我
    ，要我加入欣欣隆公司，那三個人有時候不一樣，8月那次
    他介紹申○○跟我認識，說他要成立顧問公司，一開始我有
    跟我老闆說，但我老闆不想加入，他說做生意就好好作就好
    了，為何要那麼複雜，他不希望有外力介入。」、「（問：
    丑○○帶的這三個人，讓你感覺如何？）就像兄弟，我看到
    這三個人到我店裡出現，會有壓力，一般人談事情不需要帶
    這麼多人，自己一個人來就可以了。」、「〈提示97年度偵
    字第5575號連署說明書狀〉（問：你為何要在連署書狀上簽
    名？）因為丑○○的哥哥或是弟弟去店裡找我，跟我說有加
    入顧問公司的要簽連署書，我翻了一下看到別人有簽，我就
    跟著簽，連署書的內容是什麼我不知道。」、「（問：所以
    丑○○的兄弟是否有跟你說以後出庭作證，要說他們的好話
    ？）沒有，他們是說我們有加入顧問公司，而連署書的內容
    跟契約書的條款是一樣的，我主要是看同行都有簽，所以我
    就跟著簽。」、「（問：後來丑○○是否透過辰○○找你加
    入？）是的，不過我害怕我這樣說會害到我的好朋友辰○○
    ，因為辰○○也是好心來告訴我，跟我說丑○○那邊的話。
    」、「（問：辰○○是說丑○○放話東大瓦斯行不加入沒關
    係，丑○○要先處理你瓦斯行的工人，再來處理你，再來處
    理你老闆？）辰○○是有說丑○○那邊有放話，當時他說那
    邊有這樣放話，說要先處理工人，再來處理我，再來要處理
    老闆。」、「（問：辰○○說丑○○有說只給你東大三天的
    時間回覆？）是的，有這樣說，說有三天期限讓我的老闆決
    定是否加入。」、「（問：你聽辰○○這樣轉述丑○○的放
    話，聽了是否會害怕？）是有壓力。」、「（問：你聽他這
    樣說之後，是否專程北上到竹北找你老闆，強力建議你老闆
    一定要加入？）是的。」、「（問：你老闆有無說要加入？
    ）我老闆說看我的意思，說我在現場好做就好了。」、「（
    問：你之前是否有聽過送瓦斯的送貨員被製造假車禍及被砍
    的事情？）有聽過，業界會傳，但是我不會去追根究底是誰
    。」、「（問：你要加入是跟何人聯絡？）之前卯○○就曾
    經拿名片給我，因為卯○○之前在96年10月有與丑○○一起
    來找過我，當時他就有拿名片給我，我決定要加入時，就打
    電話給卯○○，後來就由卯○○來跟我簽約，也是由他收錢
    。」、「（問：你之前就知道丑○○的黑道背景？）有耳聞
    ，他有分裝廠，如果不從他的話，他就要跟你拼生意，且他
    會帶兄弟。」、「（問：你是否害怕不加入，丑○○會找人
    找你工人麻煩？）是的，想說多一事不如少一事，且當時只
    剩下我們沒有加入，同行全部都加入了，我們不想被指定為
    最不配合的一家而遭排擠。」、（問：之前邀你加入顧問公
    司，是否都是丑○○遊說？）是的，幾乎都是丑○○在說的
    ，其他人都坐在旁邊。」、「（問：申○○對瓦斯業是否瞭
    解？）我跟他講沒幾句話，他就坐在旁邊，檳榔一直吃。」
    、「（問：你認為他們收顧問費就是保護費？）事後是這麼
    認為。」、「（問：你繳幾期的顧問費？）二期，一期1萬5
    000元，以1公斤3角，我們報50噸，所以是1萬5000元。」、
    「（問：你是否曾經找顧問公司處理過事情？）曾經因客戶
    被搶找顧問公司協調，結果沒協調成功，客戶也沒回來，反
    而還被說我們瓦斯行鴨霸，不讓同行送瓦斯。」、「（問：
    你如何知道要找顧問公司幫你處理這種事情？）卯○○有說
    過，他說如果瓦斯行的客戶被搶的話，可以找他，他會處理
    ，沒有問題。」、「（問：你在警局指認的這些人分別做了
    何事？）我指認的這些人都曾經到我店裡，編號17號的人（
    即被告戊○○）曾經跟卯○○到我店內收錢，是在第二次收
    錢的時候，編號14號的人（即被告吳智強）都跟卯○○一起
    來，這個人在前三次遊說我加入及我加入後卯○○要來收錢
    ，就都有來。」等語（參第5575號卷偵第176-178頁）。而
    證人子○○之警詢筆錄記載：「東大煤氣行位於臺中縣石岡
    鄉○○路817-5號，客戶大多為臺中縣東勢地區鄰近鄉鎮等
    。我東大煤氣行是欣欣隆公司的會員。96年8月丑○○帶同
    三名陌生男子前來我東大煤氣行聊天，該三名男子其中一年
    輕人身上有露出刺青，感覺該三名男子有點像黑道份子，期
    間都是跟我聊瓦斯行業的問題，然後丑○○就跟我介紹其中
    一名男子說他要成立管理瓦斯業者的管理顧問公司，丑○○
    說該管理顧問公司就是要協調同業之間的糾紛、穩定市場，
    又於96年9月份丑○○又帶同該三名陌生男子前來我東大煤
    氣行再次向我提議要我加入該陌生男子所成立的管理顧問公
    司，我就跟丑○○及該三名陌生男子回應我只是現場負責人
    ，要不要加入還需要請示我老闆，他們就離開。第三次於96
    年10月初丑○○又帶同該三名男子中的二名前來我東大煤氣
    行，再次遊說我加入管理顧問公司並提及管理顧問公司的收
    費是以每銷售瓦斯1公斤收管理顧問費0.3元等語，丑○○與
    該三名男子每次來我東大煤氣行的遊說我加入管理顧問公司
    的事，因為該三名陌生男子像黑道份子，所以我都覺得壓力
    很大，但因為我不是公司負責人，我都還可以推給老闆，所
    以都沒有為難我。因我老闆張國燦都不肯加入，後來丑○○
    就透過東勢區液化煤氣配送處的負責人辰○○跟我遊說，期
    間告知我東勢地區的瓦斯業者已經全部都加入該管理顧問公
    司，只剩下我東大煤氣行沒有加入，他說丑○○有放話我東
    大煤氣行不加入沒關係，丑○○要先處理我公司送瓦斯的工
    人，再來就要處理我，然後就要處理我老闆，丑○○叫辰○○轉述他只等我東大三天給他回覆，又我曾耳聞有瓦斯行的
    送貨員遭人製造假車禍，然後遭到砍殺的事，令我心生畏懼
    ，我不得已就專程北上竹北新崙瓦斯分裝場向我老闖張國燦
    強力建議一定要加入管理顧問公司會員，雖然我老闆沒有示
    意，我因心生畏懼於96年10月底與該管理顧問公司簽約，簽
    約當天就由該三名男子其中一名前來我東大煤氣行跟我簽約
    ，該男子遞給我一張名片，他說他叫做卯○○，他說人家都
    叫他阿平，這時我才知道該管理顧問公司的老闆就是丑○○
    第一次來我公司向我介紹的該男子叫做申○○，當時我真的
    是迫於無奈情況下加入的。」、「（問：你是否主動願意加
    入該管理顧問公司？）我是畏懼丑○○等人的黑道背景，會
    率眾去擾亂或毆打我公司員工及我本人還有我老闆，我迫於
    無奈才加入的。」、「（問：申○○是否有邀請你參加管理
    顧問公司？）沒有，都是丑○○在遊說介紹，陪同丑○○前
    來的三名男子沒有說話，也沒說該管理顧問公司名稱為何。
    」、「（問：你是否知道申○○對於瓦斯行業了解的程度為
    何？）我不知道，因為他很少說話，所以讓我覺得讓一個外
    行人來管理瓦斯市場，且又要繳交管理費用，根本是用管理
    費用的名稱來收保護費。」、「（問：該管理顧問公司所收
    的管理費是否合理？）起初我是覺得依照丑○○所說成立管
    理顧問公司是為了穩定市場價格，協調瓦斯業者的糾紛，如
    果真的管理顧問公司能確實服務，收取管理費我是覺得合理
    ，但我老闆堅決不加入時，丑○○放話要處理我東大煤氣行
    送瓦斯的員工，還有我跟我老闆，真的讓我心生畏懼，美其
    名是收管理費，但實際上卻是在收保護費。我與該管理顧問
    公司簽約才知道顧問公司的名稱為欣欣隆管理顧問公司。該
    顧問公司員工我知道的有申○○及卯○○之男子及一名刺青
    的年輕人，及97年1月由卯○○帶同另一名男子來跟我收管
    理費的等四人，另丑○○在管理顧問公司，有無掛名我不知
    道。」、「（問：欣欣隆公司為何人跟你簽約？）96年10月
    30日由卯○○獨自一人拿契約書來我公司說要簽約，那時我
    僅在契約書上蓋章，並未繳交金錢給卯○○，96年12月3日
    由卯○○跟我收取1萬5000元，97年1月初由卯○○帶同另一
    陌生男子來跟我收取管理費1萬5000元。」、「（問：你如
    何繳交管理費用？已繳交多久？金額為何？）每次都是卯○○來跟我收取每個月新臺幣1萬5000元的管理費，都是收取
    現金，並未匯款。我已經繳交二個月的管理費用，金額為新
    臺幣3萬元。」、「（問：你參加欣欣隆公司後，該公司是
    否有提供任何服務給你？）我曾經請公司幫我協調被搶走的
    客戶，但是管理顧問公司都沒有協調成功，反而令我損失客
    戶及打壞我東大瓦斯行的名聲。我公司也是不願意繳交這筆
    保護費用，但在迫於無奈之下被強收，且也沒幫我做任何事
    情，繳交這筆保護費用我覺得很冤枉。我所述實在。」（參
    第5396號偵卷第192-195頁筆錄）。足見證人子○○同意加
    入欣欣隆公司並交付管理費乃因被告丑○○、申○○、卯○○、吳智強、戊○○及另一姓名不詳之男子先後多次至東大
    煤氣行仰仗渠等人多勢眾且狀似黑道，致子○○因此心生畏
    懼，為免自己及其員工之生命安全及財產遭受危害，始自96
    年10月起同意加入欣欣隆公司，並先後二次交付二期（每月
    一期）之管理費計3萬元予被告卯○○收執。又證人子○○
    雖證稱：辰○○曾轉述「丑○○有放話我東大煤氣行不加入
    沒關係，丑○○要先處理我公司送瓦斯的工人，再來就要處
    理我，然後就要處理我老闆」等語，惟此經辰○○於警詢、
    偵訊、原審及本院審理中一再否認有為此部分之轉述，此有
    各該筆錄在卷可佐。本院因認此部分除證人子○○之陳述外
    ，尚無證據可資補強，且縱然證人辰○○有向證人子○○為
    前開之陳述，亦無法證明係被告丑○○所唆使，故此部分不
    予採為對被告丑○○不利之認定。
(四)、證人即甲○○○○○○○○○○於97年3月19日在檢察官
    偵訊中具結證稱：「（問：你有無加入欣欣隆公司？）有。
    」、「（問：為何加入？）如警局筆錄所載。因為從去年年
    初開始丑○○伊拉克瓦斯行就開始用600元搶我的客戶，當
    時我的成本是500多，這是不包括師傅薪資及管銷費用、稅
    金、油錢，所以若要符合這些成本，我要賣600元以上才不
    會賠錢。他賣600元一般我們是無法跟進。有一段時間每個
    月被丑○○搶走約2000公斤的銷售量，當時我每個月可以賣
    3萬公斤的瓦斯。如果他長時間這樣做的話，對我瓦斯行傷
    害很大。」、「（問：96年10月是何人到你瓦斯行找你加入
    欣欣隆公司？）是丑○○、申○○、卯○○及另外三個男子
    。」、「〈提示犯罪嫌疑人指認一覽表〉（問：另外三個男
    子是何人？）編號16（即被告辛○○）、17號（即被告戊○○）、14號（即被告吳智強）。」、「（問：他們三個人是
    否都有刺青？）他們來的時候穿短袖，可以看得出來有刺青
    。」、「（問：你看到他們六個人到你店裡，是否會害怕？
    ）會有恐懼感，感覺他們像兄弟的樣子。」、「（問：到你
    店裡是何人叫你加入欣欣隆公司？）是丑○○、卯○○，他
    們說如果我的客戶被搶走，他們可以幫忙斡旋，讓客戶再回
    來。」、（問：你認為他們是否有這個能力？）半信半疑。
    」、「（問：既然半信半疑為何要加入？）我是想說花點小
    錢，因為如果不加入的話怕丑○○繼續搶我的客戶。且我也
    顧慮到他們像兄弟的樣子，不加入會找我們的麻煩。」、「
    （問：綽號螺絲到你店裡有無說什麼？）沒有。」、「（問
    ：你在警局說丑○○是幕後的操控者，是何原因？）因為其
    他人我都不認識，是丑○○帶頭帶他們過來的，邀我加入也
    是丑○○跟卯○○。」、「（問：你沒有加入之前，丑○○
    、卯○○等人有無說你不可以送瓦斯到他們會員的客戶那裡
    ？）沒有，但是有聽說，因為同業間會傳消息，我有聽過說
    顧問公司叫我們同業不能送瓦斯到他們會員的客戶那裡。」
    、「（問：你是何時加入？）96年10月簽約，11月開始繳錢
    ，我繳二、三期，每期6000元。」、「（問：為何你的發票
    才一張？）因我保留的只剩下一張。」、「（問：6000元是
    如何計算？）每公斤抽3角，我有20噸。」、「（問：丑○○是否有黑道背景？）應該是有，那是我的感覺。」、「（
    問：你有無簽連署書？）過完年後，來找我的人是在歐凱分
    裝場服務的人，那個人我不熟，他希望我們這些會員可以連
    署一下，幫一下忙。我看大家都有簽，所以我不敢不簽，如
    果不簽很奇怪。連署書的內容我是有看過，但是與事實有點
    出入。」等語（參第5575號偵卷第187-189頁）。於97年9
    月17日在原審審理中證稱：「我有看到申○○等人身上有刺
    青。在場被告除寅○○外，都有來我瓦斯行。」、「（問：
    97年3月19日偵訊筆錄，你所述是否與事實相符？）差不多
    。」等語（參原審卷二第103-106頁筆錄）。足見證人羅永
    池同意加入欣欣隆公司並交付管理費，乃因被告丑○○、申
    ○○、卯○○、吳智強、戊○○及辛○○等六人曾共同至大
    昌煤氣行，以渠等人多勢眾，且故意露出身上刺青，狀似黑
    道之情脅迫羅永池加入欣欣隆管理顧問公司，又羅永池復因
    認被告丑○○有黑道背景，且丑○○所經營之伊拉克瓦斯行
    有低價搶客之情，並曾風聞該顧問公司叫同業不能送瓦斯到
    該公司會員之客戶那裡等情，因此畏懼其若不加入欣欣隆公
    司，將招致被告丑○○等狀似黑道份子再行至其瓦斯行，而
    有危害自己及其員工之生命安全及瓦斯行財產之虞，始自96
    年10月起同意加入欣欣隆公司，並自96年11月、12月各交付
    6000元之管理費予被告卯○○收執甚明。
(五)、證人即福興煤氣有限公司、谷濟企業有限公司及民眾企業有
    限公司負責人林勝龍於97年2月13日在檢察官偵訊中具結
    證稱：「（問：在96年3月丑○○的瓦斯行就開始搶你的客
    戶？）不只搶我的，是整個市場都搶，因為我的營運量比較
    大，所以衝擊也比較大。」、「（問：當時他是如何搶你的
    客戶？）當時的售價是630到640元，他就用590到600元的價
    格來搶。」、「（問：590到600元對你是否賠錢？）是的，
    我最少要賣600元以上才有一點利潤，因為我進價成本就560
    元，我還要加上師傅的薪水、車輛折損、油錢及房租、電話
    等行政費用。如果賣600元只能打平，所以他的價格我無法
    跟進，我的部分客戶就被他用這種方式搶走，我被搶20噸左
    右的銷售量，而我每個月平均的銷售量約300噸，所以佔了
    約15分之1的營業額，對我影響很大。」、「（問：對於丑
    ○○這種削價競爭，你是否會害怕？）因為他本身有分裝廠
    ，價格上他比較有優勢，如果他繼續這樣搶的話，我會怕。
    」、「（問：你一個月支付多少顧問費？）申○○一開始來
    我店裡遊說我一次，之後是卯○○來三、四次遊說我加入，
    來的時候都帶三、四個小弟來，手臂都有刺青，我們一看就
    知道不是善類，因為我怕伊拉克瓦斯行或是顧問公司的會員
    搶我們的客戶，而且如果我們搶回來，會員叫這些人來要回
    客戶，我根本無法與他處理，所以我是被迫加入的。我就說
    我繳錢就好不簽約，我每個月顧問費繳8萬1000元。」、「
    （問：8萬1000元的顧問費對你的瓦斯行是否是一個大負擔
    ？）是多餘的負擔，是多花的。」、「（問：跟你收顧問費
    的人是何人？）卯○○，我繳了四期。到我的瓦斯行找我加
    入顧問公司，講的人是卯○○，其他人是站在旁邊沒有講話
    。」、「（問：你有無請公司幫你協調找流失的客戶？）沒
    有，我可以自己處理就儘量自己處理，因為請他們出去也不
    知道會發生什麼事情。」、「（問：你加入後，客戶有無被
    搶？）沒有。至少伊拉克沒有繼續用削價競爭的方式搶我的
    客戶。」等語（參第2566他卷二第26-28頁筆錄）。於97
    年10月29日在原審審理中具結證稱：「欣欣隆公司來民眾瓦
    斯行找我的很多都有刺青，當時辦公室只有我一人。」、「
    〈提示97年度他字第2566號偵查案卷第26頁以下〉（問：你
    於偵查中所述是否與自己之意思相符，是否屬實？）記載都
    是我講的，講的都是事實。」等語（參原審卷二第21 3-214
    頁筆錄）。足見被告申○○、卯○○、戊○○、吳智強及另
    二名不詳姓名之成年男子確有以渠等人多勢眾且為黑道兄弟
    之情，脅迫上開林勝龍加入欣欣隆公司並繳付款項，林勝龍
    因而交付四次管理費計32萬4000元。
(六)、被告申○○於99年9月9日在本院審理中供稱：「辛○○是去
    找我，我有順路載他，他才會變成共犯，其實他不是，我們
    去時，都沒有恐嚇行為，我們大家談得很愉快。」（參本院
    卷三第39頁背面筆錄）。足見被告辛○○有與被告申○○等
    人至被害人羅泳池所開設之大昌煤氣行，並非只是在路邊巧
    遇被告申○○而與之打招呼而已，又若非被告辛○○有與被
    告申○○等人一起至大昌煤氣行，且行徑一致，被害人羅泳
    池自無指認被告辛○○為同夥之理。
(七)、以上被害人江政忠、林勝龍部分，雖然被告丑○○未到場，
    惟被告丑○○係欣欣隆公司之實際負責人，對於欣欣隆公司
    運作之模式，即以黑道之排場令人心生畏懼，而要求瓦斯同
    業加入會員繳交管理費等情，甚為了然，而有犯意之聯絡，
    並委由被告卯○○為主要執行者，是以其自應與被告卯○○
    等人負相同之責任。
(八)、被告等人雖均辯稱並未對上開被害人等施予強暴、脅迫之行
    為或出言恐嚇。惟按刑法上恐嚇取財罪之恐嚇，固係指以危
    害通知他人使該人主觀上生畏怖心之行為，然危害通知之方
    法，並無限制，無論明示之言語、文字、動作或暗示之危害
    行為，苟已足使對方理解其意義之所在，並足以影響其意思
    之決定與行動自由者均屬之（參最高法院81年台上字第867
    號判決）。查依被害人丁○○、江政忠、子○○、羅泳池、
    林勝龍前揭所述，可知被告等人係以人多勢眾狀似黑道之排
    場，並告以若不加入為會員者，將以惡意削價競爭之方式，
    搶奪該瓦斯行之客戶，讓該瓦斯行無法經營等語，使被害人
    等心生畏懼，被害人等因唯恐拒絕會遭到報復，始答應加入
    成為會員或繳交管理費，而被告等人收受管理費後，並未代
    為處理何事，被害人依舊是以接近成本之價格販售瓦斯，而
    未得到任何利益，是可信被告等人之行為，確實只是在收取
    保護費，而符合刑法恐嚇取財之構成要件。
(九)、綜上，本院認被告丑○○、申○○、卯○○、戊○○、吳智
    強、辛○○前揭所辯均係卸責之詞，均不足採信。此外，此
    部分復有友好同業名稱2紙（參第3129號偵卷第130-131頁）
    、收取管理費所開立之統一發票2紙（參同上卷第132-133頁
    ）、96年12月收入支出表（參同上卷第138頁）、服務契約
    書範例（參同上卷第169-170頁）在卷可佐，及扣案如附表
    所示之欣欣隆公司名片1張、伊拉客瓦斯行瓦斯降價廣告單1
    張、欣欣隆公司客戶名單1張、欣欣隆公司統一發票2本、伊
    拉克瓦斯有限公司名片1盒、欣欣隆公司名片1盒、欣欣隆公
    司印章1枚、瓦斯業者與欣欣隆公司之契約書1本、臺中市液
    化氣體燃料商業同業公會名單1本、文書資料1份等足憑。被
    告丑○○、申○○、卯○○、戊○○、吳智強、辛○○此部
    分行為之事證已臻明確，犯行均堪認定。
四、被告丑○○、申○○、卯○○與其他不詳姓名之成年男子共
    同為附表二強制罪（即犯罪事實欄四）部分經查：
(一)、證人即年豐棧瓦斯行之負責人丙○○於97年1月23日在檢
    察官偵訊中具結證稱：「（問：卯○○與你有無接觸？）有
    ，我的客戶被伊拉客瓦斯行搶走後，丑○○要成立顧問公司
    ，他叫張秀足跟我說有一個合法的顧問公司，要求我們瓦斯
    行每公斤繳3角，這樣客戶就不會被搶走，如果被搶，顧問
    公司會出面處理。我的客戶本來被伊拉客瓦斯行搶走，後來
    有一些客戶主動回來我這邊，卯○○就跟我說這些客戶我怎
    麼可以拿回去，我說這些客戶本來就是我的客戶，當初是伊
    拉客瓦斯行用削價競爭的方式搶走，現在伊拉客瓦斯行要提
    高價錢，所以那些客戶就自動回來我這邊。卯○○來找我過
    三次，跟我說這些客戶我不能再要回去，如果我要回去，他
    會再來，第一次來的時候有10幾個人，之後也都有7、8個人
    來，每個人身上都刺龍刺虎，我看了會害怕，連跟他講話都
    不敢講，所以他說什麼，我都不太敢回話。」、「（問：卯
    ○○來的時候是否有留管理顧問公司的名片給你？）有。」
    、「（問：你有無加入顧問公司？）沒有，我想說市場已經
    被他們打亂了，還要讓他們抽3角，我就不用做生意了。最
    後一次在96年11月15日因為錢都刷刷鍋的關係，卯○○曾經
    來跟我說不能搶伊拉客瓦斯行的客戶，否則他要叫伊拉客瓦
    斯行專門來搶我的生意，都是削價競爭，讓我們無法生存，
    逼我們加入顧問公司，讓他們可以抽3角。」等語（參第256
    6號他卷一第194-195頁筆錄）。於99年9月9日在本院審理
    中具結證稱：「（問：在96年間到97年期間，是否有人到你
    瓦斯行，要你加入欣欣隆公司？）有，約有5、6個人到我店
    裡，但對方的名字我不曉得。」、「（問：丑○○是否有去
    ？）他沒有去，他有請一個顧問公司，是顧問公司的人來瓦
    斯行的。」、「（問：顧問公司的人到瓦斯行來，是講什麼
    ？）是提到關於所有的客戶的事情，就是說市場上客戶我們
    有搶，他們說要我們還回去，所以，之後，我也沒有把客戶
    再搶回來。」、「（問：他們有無提到恐嚇的話？）他們是
    要搶我們的客戶，是叫我不要吭聲，否則他們會再來。」、
    「（問：到你年豐棧瓦斯行的人，其中有無申○○到過？（
    請求當庭指認在庭被告等人）有。」、「（問：有去過幾次
    ？）三、四次。」、「（問：申○○有無跟你談話過？）有
    。」、「（問：如何說？）就是我剛剛說搶客戶那些事情，
    叫我不要吭聲，否則他們會再來。」、「（問：你在偵查中
    ，有提到說，是卯○○有三次帶領7、8名、刺青的男子到年
    豐棧瓦斯行等語。你當時，並沒有提到申○○有在場？）申
    ○○有在場。」、「（問：申○○去時，是誰帶領的？你認
    為是誰帶領來的？）是有拿申○○名片給我。當時，都是申
    ○○在講話，他有拿名片給我，已經有那麼久了，我不記得
    。」、「（問：他提到搶客戶的事情，你是否會怕？）我是
    做生意的人，我當然會怕，他們都請法律顧問來，他們要搶
    我的客戶，我的客戶被搶，且價格壓低，我就沒有辦法做。
    」、「（問：這三次，他們有來你年豐棧瓦斯行，有提到要
    你加入欣欣隆公司的事情，是在這三次的那一次？）頭一次
    拿名片給我。」、「（問：96年間那三次，就是申○○帶人
    去你店裡，你人是否會害怕？）像是這樣的話，我當然會害
    怕，我是做生意的，我也是會怕他們來店裡來亂，也怕事後
    他們會來亂。」、「（問：你認為，這桶裝瓦斯每公斤3角
    是否合理？）不合理。這個是要市場，大家要有認同才可以
    。若是這樣的話，大家這個瓦斯行業就收起來不要做了，生
    意那麼難做，他們這樣子逼我們這樣子的做，搶我們客戶。
    他們要逼我們這樣，也要讓我們心服口服才可以。這要大家
    瓦斯行都有共識之後，我才會給他們，否則，我怎麼會給他
    們。」等語（參本院卷三第3頁背面-6頁筆錄）。可見被告
    卯○○有於96年11月15日率同7、8個不詳姓名身上有刺青狀
    似黑道兄弟之成年人，共同向丙○○脅迫稱：不能搶伊拉客
    瓦斯行的客戶，否則他要叫伊拉客瓦斯行專門來搶丙○○的
    生意，讓丙○○的瓦斯行無法生存，丙○○聞後即不敢搶回
    被欣欣隆公司會員搶走之客戶。
(二)、證人即金泉企業有限公司總經理巳○○於97年1月23日在檢
    察官偵訊中具結證稱：「我們是經營瓦斯行。有一個自稱欣
    欣隆公司的卯○○來好幾次，每次都帶三、四個人來，每個
    人都長得高高壯壯的，我自己有遇到一次或二次，他來先自
    我介紹說他是財務管理顧問公司，說西屯路有一個客戶是福
    興瓦斯行的客戶，叫我不能送瓦斯過去，他說如果我們要送
    的話，每公斤要繳3角的保護費，這是去年月初的事。另外
    天慈素食店有跟我們叫瓦斯，卯○○也是叫我們不要送，要
    送也是要每公斤3角給他們。卯○○有名片給我。」、「（
    問：你們有無繳？）沒有，因為現在瓦斯沒有賺到錢，且也
    沒有這個道理。我覺得最近瓦斯不平靜，是幕後有一個集團
    針對每家瓦斯行個個擊破，用拼價的方式讓每家瓦斯行無法
    經營，然後他們再用顧問公司出面要求把客戶還給他們的會
    員，否則就要繳3角的保護費。」等語（參第2566號他卷一
    第196-198頁筆錄）。可見被告卯○○確有帶同三、四名成
    年男子以人多勢眾之陣容向巳○○脅迫上情而妨害巳○○行
    使其營業權利之行為。
(三)、證人即景捷企業有限公司之負責人連明枝於97年1月22日
    在檢察官偵訊中具結證稱：「我們是經營瓦斯行。我沒有加
    入欣欣隆顧問有限公司。我沒有繳過管理費給這家顧問公司
    。」、「（問：之前是否有人找你要加入欣欣隆公司？）是
    有人叫我不能送瓦斯到新社鄉永源村的客戶那邊及石岡鄉的
    客戶（經營早餐店），因為他們說那是他們的客戶，但是其
    實這些是我的客戶，因為我比較早送瓦斯到這些客戶那邊，
    還說11月1日以後我不可以再多找客戶，還說我的一些客戶
    要還給他。這些是一個姓廖的人說的。」、「（問：姓廖的
    人有無說如果你要繼續送瓦斯到這些客戶，或者你再多找客
    戶，他們要怎麼處理？）他說他們很為難，因為他們有參加
    欣欣隆顧問有限公司，他們有責任追蹤，如果我賣的比較便
    宜，他們就得處理，且叫我家用的20公斤要賣750元，營業
    用的20公斤瓦斯要賣690元，他指定我必須要這種價格賣，
    不然他會出面處理，但沒有說要如何處理。他另外在18日前
    三、四天打電話叫我不能做新社的客戶，因新社是他爸爸的
    店，名稱叫大南瓦斯行，說我搶到大南的客戶不能做，叫我
    要還他。我說這個客戶是我以前就做了，又不是現在才做。
    他的意思是如果我不參加的話，所有參加顧問公司瓦斯行的
    客戶我們都不能做，如果我們繼續做的話，他們就會一直打
    電話來叫我們要將客戶還給他們，騷擾我們，他們電話中很
    兇，要我們不要再讓他們的會員向他們投訴，否則要對我們
    不利。」、「庭提手機畫面中0000000000號電話是廖姓男子
    用這電話打給我新社的客戶，我的手機是0000000000，這是
    97年1月15日下午4時51分的事，他說如果我再做的話要給我
    難看，否則他也很難做，我聽了很害怕，只好配合。丑○○
    發牌給師傅，叫師傅去開瓦斯行，用這種方式開了兩、三家
    瓦斯行，就叫這兩、三家瓦斯行削價競爭，把價格削到大家
    都賠錢在做，以家用20公斤500元到580元的價格在賣，大家
    受不了後，他再成立顧問公司要求加入成為會員，在一夜中
    價格家用從580元漲到750元，690元是營業用的，營業用本
    來是賣500元至550元。」、「（問：有沒有人說如果不加入
    顧問公司要如何對付你？）沒有。他只說如果參加的話每公
    斤他們抽3角，還有開發票。如果我的客戶跑掉的話，報給
    他們，他們會負責幫我找回來。」、「（問：他們要如何幫
    你找回來？）我也不知道。不過像我沒有參加，他們就用這
    種方式要求我將客戶還給他們。姓廖的人來找過我三次，他
    叫我在11月1日以後不能再搶大南瓦斯行的客戶，說如果要
    搶的話只能搶沒有參加顧問公司的業者。不過姓廖的來找我
    ，都是帶小弟來，還攜帶包包，包包裡面看起來像有武器。
    」等語（參第2566號他卷一第184-186頁筆錄）。於97年
    10月29日在原審審理中具結證稱：「被告卯○○來過二、三
    次，都帶二至三人來。當面是沒有說什麼，但有打電話來，
    叫我哪個客戶不要做，叫我還給他們，打了好幾通，這客戶
    本來就是我的客戶。卯○○叫我不要跟他們的會員競爭，若
    我送到他們會員客戶處，被告卯○○就打電話來叫我把客戶
    還給他們。」、「（問：有無人為難你？）沒有，但外面怎
    麼做，他們自己知道。」、「（問：你於偵查中為何說卯○○恐嚇你不能送瓦斯到欣欣隆公司會員客戶處？）他有這麼
    說，我剛才也有這麼答覆，他打了好幾通電話，永源村、石
    岡鄉的早餐店都是這樣。」等語（參原審卷二第215-217頁
    筆錄）。可見被告卯○○確有帶同二、三名不詳姓名類似小
    弟之成年人以人多勢眾之陣容向連明枝脅迫上情而妨害連明
    枝行使其營業權利之行為。
(四)、以上被告卯○○率同不詳姓名之成年人數名至被害人丙○○
    、巳○○、連明枝之瓦斯行脅迫渠等不准送瓦斯到欣欣隆公
    司會員之客戶處時，雖然被告丑○○、申○○或有未予同行
    ，惟被告丑○○、申○○分別係欣欣隆公司之實際負責人及
    名義負責人，對於欣欣隆公司運作之模式，即以人多勢眾狀
    似黑道之排場要求瓦斯同業加入會員繳交管理費，若不加入
    會員或繳交管理費者，即脅迫瓦斯業者不得送瓦斯到欣欣隆
    公司會員之客戶處等情，甚為了然，而有犯意之聯絡，並委
    由被告卯○○為主要執行者，是以渠二人亦應與被告卯○○
    負相同之責任。
(五)、綜上，本院認被告丑○○、申○○、卯○○前揭所辯均係卸
    責之詞，均不足採信。此外，此部分亦有扣案如附表所示之
    欣欣隆公司名片1張、伊拉客瓦斯行瓦斯降價廣告單1張、欣
    欣隆公司客戶名單1張、欣欣隆公司統一發票2本、伊拉克瓦
    斯有限公司名片1盒、欣欣隆公司名片1盒、欣欣隆公司印章
    1 枚、瓦斯業者與欣欣隆公司之契約書1本、臺中市液化氣
    體燃料商業同業公會名單1本、文書資料1份等足憑。被告丑
    ○○、申○○、卯○○此部分行為之事證已臻明確，犯行均
    堪認定。另辯護人等雖然請求傳喚證人巳○○到庭詰問，惟
    經本院傳喚及拘提均未著，此有本院送達證書及令警察機關
    執行拘提之函文在卷可考，足見此部分證據無法調查，併此
    敘明。
、論罪科刑部分：
一、按公司申請登記資本額查核辦法第2條第1項規定：「公司申
    請設立登記或合併或分割增減實收資本額等變更登記，除依
    證券交易法第28條之2規定辦理庫藏股減資外，應檢送設立
    、合併分割、增減實收資本額基準日經會計師查核簽證之資
    產負債表，並依其性質檢附加蓋公司及代表公司負責人印鑑
    章之下列文件，經會計師於騎縫處加蓋會計師印鑑章。」。
    又商業會計法第28條第1項規定：「財務報表包括：1.資產
    負債表。2.……。」。是以被告丑○○、申○○申請欣欣隆
    公司設立登記時未實際繳納股款，卻以將50萬元存入銀行帳
    戶取得存款證明後立即將之提領一空之不正方法，製作屬於
    財務報表之資產負債表，記載資產總計50萬元，係違反商業
    會計法第71條第5款之商業負責人利用不正當方法，致使財
    務報表發生不實結果之規定。
二、公司法於90年11月12日修正公布後，對於申請公司設立登記
    ，主管關係採形式上之審查，倘其申請形式上合法，即應准
    予登記，不再為實質之審查，則行為人於公司法修正後辦理
    公司登記事項，如有明知為不實之事項，而使公務員登載於
    職務上所掌之公文書，足以生損害於公眾或他人者，即有刑
    法第214條之適用（參最高法院96年度第5次刑事庭會議紀錄
    ）。是以被告丑○○、申○○申請欣欣隆公司設立登記時未
    實際繳納股款，卻經由不知情之會計師製作查核報告書，表
    明「該公司額定資本新臺幣50萬元整，全額繳足，所繳股款
    計現金新臺幣50萬元，詳如股東繳納現金股款明細表」，而
    使不知情之承辦公務員為形式之審查後，准予公司設立登記
    ，並將此資料登載於職務上所掌管之有限公司登記表上，自
    足以生損害於經濟部中部辦公室對於審核公司設立登記之正
    確性，而觸犯刑法第214條之罪責。
三、刑法第305條之恐嚇危害安全罪，係指行為別無目的，單純
    以將來加害生命、身體、自由、名譽、財產之事，恐嚇他人
    致生危害於安全而言，其所保護者為他人處於寧靜、平和而
    免於恐懼之自由；如係出於使人行無義務之事或妨害他人行
    使權利之特定目的，而對於他人生命、身體等，施加強暴、
    脅迫手段，以影響其行使權利及為無義務之事之意思決定自
    由者，應構成刑法第304條之強制罪，此罪所保護者，為意
    思決定之自由，縱有恐嚇行為，亦僅屬犯強制罪之手段，更
    無論以恐嚇危害安全罪之餘地（參最高法99年台上字第4441
    號判決、84年台非字第194號判例）。本件被告卯○○夥同
    不詳姓名之成年男子數名，以人多勢眾、露出刺青、狀似黑
    道之排場，對附表二所示之丙○○、巳○○、連明枝恫稱：
    未加入欣欣隆公司之會員即不得搶欣欣隆公司會員之客戶，
    且不得再送瓦斯至欣欣隆公司會員搶來之客戶處，否則渠等
    還會再來處理等語，令丙○○等三人心生畏懼，顯係以脅迫
    方式妨害渠三人販售、運送瓦斯之營業權利，與刑法第304
    條強制罪之構成要件相當，且該脅迫行為，係犯強制罪之手
    段，無庸再論以刑法第305條之恐嚇危害安全罪。
四、被告丑○○名義上雖非欣欣隆公司之負責人，惟其為欣欣隆
    公司之實際負責人，且與名義負責人即被告申○○共為上開
    違反公司法、商業會計法之行為，依刑法第31條第1項前段
    之規定，自應與被告申○○負相同之罪責。故(1)核被告丑○○、申○○就犯罪事實欄二部分所為，均係犯公司法第9條
    第1項之應收股款股東未實際繳納罪（起訴書誤載為公司法
    第9條第3項，因此項並非罰責之規定，僅予更正即可，無須
    變更起訴法條）、商業會計法第71條第5款之利用不正當方
    法致使財務報表發生不實之結果罪、刑法第214條之使公務
    員登載不實罪，就犯罪事實欄三（即附表一）部分所為，均
    係犯刑法第346條第1項之恐嚇取財罪，就犯罪事實欄四（即
    附表二）部分所為，均係犯刑法第304條第1項之強制罪。(2)
    核被告卯○○就犯罪事實欄三（即附表一）部分所為，係犯
    刑法第346條第1項之恐嚇取財罪，就犯罪事實欄四（即附表
    二）部分所為，均係犯刑法第304條第1項之強制罪。起訴書
    記載被告丑○○、申○○、卯○○所為附表二之犯行，另涉
    犯刑法第305條之恐嚇危害安全罪，尚有未合（詳前述）。
    (3)核被告戊○○、吳智強就犯罪事實欄三（即附表一編號2
    至5）部分所為，均係犯刑法第346條第1項之恐嚇取財罪。
    (4)核被告辛○○就犯罪事實欄三（即附表一編號4）部分所
    為，係犯刑法第346條第1項之恐嚇取財罪。又被告丑○○
    、申○○就犯罪事實欄二部分（即違反公司法第9條第1項、
    商業會計法第71條第5款、刑法第214條部分），利用不知情
    之會計師事務所人員施文墩、洪靜宜為之，屬間接正犯。
    被告丑○○、申○○就犯罪事實欄二部分，有犯意聯絡及行
    為分擔，均為共同正犯。被告丑○○、申○○、卯○○就
    附表一之恐嚇取財罪及附表二之強制罪部分，有犯意聯絡及
    行為分擔（被告丑○○就其中附表一編號2、5及附表二部分
    因均未到場，故只有犯意之聯絡，被告申○○就其中附表二
    部分因均未到場，故只有犯意之聯絡），渠三人就附表一編
    號2至5部分，與被告林志良、吳智強，就附表一編號4部分
    ，與辛○○，就附表一編號1、5部分，與不知姓名之成年男
    子2名，就附表一編號3部分，與不詳姓名之成年男子1名，
    就附表二編號1部分，與不詳姓名之成年男子7、8名，就附
    表二編號2部分，與不詳姓名之成年男子3、4名，就附表二
    編號3部分與不詳性名之成年男子2、3名，有犯意聯絡及（
    或）行為分擔，均屬共同正犯。被告丑○○、申○○共同
    為犯罪事實欄二之犯行，係以違反公司法第9條第1項、商業
    會計法第71條第5款、刑法第214條之規定，而達成欣欣隆公
    司設立登記之唯一目的，就行為人而言，僅有自然行為概念
    之一行為，且係基於一個意思決定為之，自應評價為一個犯
    罪行為，論以想像競合犯（參最高法院96年第7次刑事庭會
    議決議），而從一重之應收股款股東未實際繳納罪處斷。起
    訴書記載違反公司法第9條第1項及商業會計法第71條第5款
    之罪，應予分論併罰，則有未洽。另起訴書雖未記載此部分
    亦涉犯刑法第214條之罪，惟起訴事實中已經載明此部分，
    本院自應予以審判。被告丑○○、申○○、卯○○、戊○○、吳智強等人數次到同一被害人之店中或住處要求加入會
    員，或禁止渠等搶回客戶之行為，均係為達同一之目的，屬
    接續之行為，應僅論以一罪。被告丑○○、申○○、卯○○、戊○○、吳智強、辛○○所犯附表一各罪，及被告丑○○、申○○、卯○○所犯附表二各罪，均係犯意各別，行為
    互殊，均應予分論併罰。被告丑○○、申○○所犯應收股
    款股東未實際繳納罪，與附表一、附表二各罪，亦係犯意各
    別，行為互異，應予分論併罰。被告丑○○、申○○、卯
    ○○、吳智強曾分受如犯罪事實欄一所示之罪刑宣告，並分
    別於93年1月30日（被告丑○○）、92年9月26日（被告申○○）、96年11月14日（被告卯○○）、96年7月16日（被告
    吳智強）執行完畢，此有臺灣高等法院被告前案紀錄表4份
    在卷可按，渠四人受有期徒刑執行完畢後，5年以內故意再
    犯本件有期徒刑以上之各罪，為累犯，依刑法第47條第1項
    之規定，被告丑○○、申○○、吳智強就前揭所犯各罪，全
    部加重其刑，被告卯○○就96年11月14日以後所犯各罪，加
    重其刑。被告丑○○雖係依刑法第31條第1項前段之規定
    ，與欣欣隆公司之名義負責人即被告申○○就違反公司法及
    商業會計法部分負相同之罪責，惟因被告丑○○係實際負責
    人，情節較被告申○○重，是若依刑法第31條第1項但書規
    定減輕其刑，而處以較被告申○○為輕之刑，豈得事理之平
    ，故不依該條項但書減輕其刑。
五、原審據以論罪科刑，固非無見，惟(甲)本件並無證據證明被告
    卯○○亦涉有犯罪事實欄二部分之犯行（詳後述），原審判
    決卻予認定並科處。(乙)被告丑○○、申○○就犯罪事實欄二
    之犯行，係犯公司法第9條第1項、商業會計法第71條第5款
    、刑法第214條之罪責，原審判決卻認定僅犯公司法第9條第
    1項之罪，並諭知檢察官起訴違反商業會計法部分無罪。(丙)
    按數罪併罰應分別宣告其罪之刑，依刑法第51條各款定其應
    執行之刑，所謂其罪之刑，包括主刑及從刑，故無論主刑從
    刑，均須依其所犯之罪分別宣告後，再據以定其應執行之刑
    ，方屬適法（參最高法院99年台上字第4742號判決），本件
    原審判決就犯罪事實欄三（即附表一）及犯罪事實欄四（即
    附表二）部分之各罪，宣告主刑時，均未一併宣告沒收之從
    刑，且於前面之主文欄中亦未區分是屬於附表一或附表二各
    罪之從刑。(丁)就附表一編號2被害人江政忠部分，起訴書記
    載被告丑○○、申○○、卯○○三人僅犯恐嚇取財罪，原審
    判決卻除論以恐嚇取財罪外，復就被告卯○○對江政忠謂：
    「若未加入，爾後不得送瓦斯到欣欣隆公司」等語，僅屬恐
    嚇取財之手段部分，另論以強制罪。(戊)就附表二部分，被告
    丑○○、申○○、卯○○三人僅係犯刑法第304條之強制罪
    ，原審判決卻認尚犯刑法第305條之恐嚇危害安全罪，且兩
    罪有想像競合犯之關係，從一重之強制罪處斷。(己)被告卯○○僅以電話對被害人午○○稱：「不准送瓦斯到東勢地區」
    等語，客觀上並未施予任何強暴、脅迫之手段，與刑法強制
    罪之構成要件尚有未合（詳後述），原審判決竟認被告丑○○、申○○、卯○○亦構成強制罪（參原審97年度訴字第20
    02號判決附表二編號4部分）。(庚)檢察官並未起訴被告戊○○涉犯原審判決（97年度訴字第2002號）附表一編號1及附
    表三等7罪，未起訴被告吳智強涉犯原審判決（98年度訴緝
    字第459號）附表二編號3-7等5罪，未起訴被告辛○○涉犯
    原審判決（97年度訴字第2002號）附表一編號1、2、3、5及
    附表三等10罪，原審判決卻逕予審判，並在主文欄中諭知被
    告戊○○、吳智強、辛○○被訴該些部分，均無罪，顯屬訴
    外裁判等。而有未合或不當。被告丑○○、申○○（除犯罪
    事實欄二部分認罪外）、卯○○、戊○○、吳智強、辛○○
    仍執前揭辯詞否認犯罪，提起上訴請求均為無罪之諭知，雖
    均無理由，惟檢察官提起上訴指摘原審判決就犯罪事實欄二
    部分未論商業會計法第71條第5款之罪，及對被告戊○○、
    吳智強、辛○○為前揭訴外裁判，則有理由，且原審判決尚
    有前開可議之處，本院自應將原審判決有罪部分均予以撤銷
    改判，將訴外裁判部分均予以撤銷。爰審酌被告丑○○係主
    控者，被告申○○與卯○○為次要角色，被告戊○○、吳智
    強、辛○○僅是跟隨助勢之人，且辛○○之犯行僅有一次，
    情節均較輕，渠等雖以狀似黑道之排場令被害人等心生畏懼
    ，惟較諸一般黑道兄弟之行徑動者出口咆哮、翻桌掀椅、亮
    槍動刀、毆人成傷之情，可謂手段尚稱平和，然渠等以狀似
    黑道之陣仗至被害人店內或住處迫使正當營業之前揭被害人
    交付管理費或不得找回或爭取客戶，嚴重影響瓦斯市場之自
    由競爭機制，並損及前揭被害人等之財產及正當營業之權利
    ，被告等人犯後復均否認犯罪之態度，及本件恐嚇取財所得
    之金錢計48萬3000元數額非微等一切情狀，分別量處如主文
    欄及附表一、附表二所示之刑，被告丑○○、申○○、卯○○、戊○○、吳智強部分，並定其如主文欄所示之應執行刑
    ，被告辛○○部分，並諭知易科罰金之折算標準。沒收部分
    ：扣案如附表所示之欣欣隆公司名片1張、伊拉客瓦斯行
    瓦斯降價廣告單1張、欣欣隆公司客戶名單1張、欣欣隆公司
    統一發票2本、伊拉克瓦斯有限公司名片1盒、欣欣隆公司名
    片1盒、欣欣隆公司印章1枚、瓦斯業者與欣欣隆公司之契約
    書1本、臺中市液化氣體燃料商業同業公會名單1本、文書資
    料1份等，均係被告丑○○等人所有，此經渠等供陳在卷，
    且供渠等共同犯附表一及附表二等罪所用之物，此經本院調
    查屬實，依刑法38條第1項第2款之規定，均併予宣告沒收。
    本件雖尚扣得被告申○○所持有門號0000000000號、0000
    000000號行動電話機具、被告卯○○所持有之伊拉客瓦斯有
    限公司收據1本、被告丑○○所持有之伊拉克瓦斯行電腦主
    機、被告戊○○所持有之藍波刀等物，惟尚查無積極證據足
    資證明該些扣案物與被告丑○○等人之本件犯行有關，與沒
    收要件不合，乃均未併予宣告沒收，附此說明。
肆、無罪部分：
一、本件公訴意旨另以：(一)被告丑○○、申○○為使欣欣隆公司
    順利運作，冀讓桶裝瓦斯零售業者加入該公司成為會員，以
    便以欣欣隆公司名義控制臺中縣、市桶裝瓦斯市場，遂於96
    年7月底某日，由被告丑○○出面邀請中一瓦斯行負責人林
    兆泰、壬○○○○○○○○○○○○、未○○○○○○○○○○、庚○○○○○○○○○○、臺灣煤氣供應中心負責人
    己○○、協和瓦斯行負責人乙○○、東洋瓦斯行負責人陳金
    清、中聯瓦斯行負責人林世溢、宏鎰企業有限公司負責人蔡
    孟良、民眾企業有限公司負責人林勝龍（兼為福興煤氣有限
    公司、谷濟企業有限公司負責人）、裕民瓦斯行負責人邱敏
    彬等瓦斯業者，齊至臺中市○○○路處女蟳餐廳聚餐；席間
    ，被告丑○○對各瓦斯行業者聲稱要成立管理顧問公司，管
    理費用為銷售每公斤瓦斯抽取3角，參加者若客戶被搶走，
    可由顧問公司代為搶回。被告丑○○並稱不參加者可以舉手
    ，在座之瓦斯業者多畏懼被告丑○○之黑道背景，無人敢舉
    手表示反對參加。臺灣煤氣供應中心負責人己○○畏懼被
    告丑○○之黑道背景，會率眾去其公司搗亂或毆打公司員工
    ，並用惡意削價競爭方式搶奪客戶，不得答應不加入欣欣隆
    公司；96年8月間，由綽號「西瓜」之被告吳智強拿欣欣隆
    公司契約書至己○○經營之瓦斯行與己○○簽約。己○○並
    因而於同年9月至12月間，每期繳納「管理費」7500元予被
    告卯○○，共計3萬元。壬○○○○○○○○○○○○畏
    懼被告丑○○之前曾以低於成本價格搶奪其客戶，或擾亂其
    客戶，迫於無奈始加入欣欣隆公司；96年9月間，由被告吳
    智強拿欣欣隆公司契約書至劉志柔經營之瓦斯行與劉志柔簽
    約。劉志柔並因而於96年10月至1月，每月繳納「管理費」6
    000元予被告卯○○，共計2萬4000元。宏鎰企業有限公司
    負責人蔡孟良畏懼被告丑○○之黑道背景，會率眾去其公司
    搗亂或毆打公司員工，並用惡意削價競爭方式搶奪客戶，不
    得不加入欣欣隆公司；同年9月至12月間，每期繳納「管理
    費」4萬5000元予被告卯○○，共計18萬元。未○○○○○○○○○○畏懼被告丑○○之前曾以低於成本價格搶奪其
    客戶，或擾亂其客戶，且被告丑○○當場點名要求表態，劉
    志剛怕當場反對，被告丑○○再惡意削價競爭方式搶奪客戶
    ，在為求生存，心生畏懼下，無奈加入欣欣隆公司；96年8
    月間某日，由被告寅○○拿欣欣隆公司契約書至聯興煤氣行
    要求簽約。劉志剛並每月繳納「管理費」1萬800元予卯○○
    4期，共計4萬3200元。庚○○○○○○○○○○畏懼被告
    丑○○之前曾以低於成本價格搶奪其客戶，且被告丑○○當
    場點名心生恐懼，怕不加入會被找麻煩，心生畏懼下加入欣
    欣隆公司。並每月繳納「管理費」4萬2000元予被告卯○○
    ，共計21萬元。(二)被告丑○○、申○○、卯○○成立欣欣隆
    公司之後，即四處要求臺中縣、市地區桶裝瓦斯行業者加入
    該公司成為會員，會員須於每月以所販售之桶裝瓦斯每公斤
    3角之比例，繳交管理費予上開公司，所得則由被告丑○○
    、申○○、卯○○朋分花用。對拒絕加入該公司之瓦斯行業
    者，即由被告卯○○出面帶領數名小弟至瓦斯行業者店面或
    住處，以加害財產之惡害嚇稱：「不加入者，不得送瓦斯至
    該顧問公司會員之客戶處，否則即以惡意削價競爭之方式，
    讓你瓦斯行無法經營」，該等業者均知悉欣欣隆公司係被告
    丑○○幕後操控，被告丑○○同時握有桶裝瓦斯業之中盤及
    零售業者，價格無法與被告丑○○之伊拉客瓦斯有限公司抗
    衡，唯恐其客源遭丑○○之伊拉客瓦斯有限公司以低於成本
    之價格搶奪，無法繼續經營，因而心生畏懼，不得不加入該
    顧問公司，按月繳納販售之瓦斯每公斤3角之管理費予被告
    卯○○。其中被告丑○○盤算若前任臺中市液化氣體燃料商
    業同業公會理事長乙○○（同時為協和瓦斯行之負責人）加
    入欣欣隆公司，能起到帶頭作用，促使其他瓦斯行業者跟進
    ，乃極力拉攏乙○○加入該公司。惟乙○○拒絕加入，被告
    丑○○為迫使乙○○就範，乃以賠錢價格，由伊拉客瓦斯行
    販賣瓦斯予乙○○所經營協和瓦斯行之客戶，搶走乙○○之
    4至5家客戶，而已此等實際加害財產之方式，恐嚇乙○○。
    被告丑○○並透過其他同業轉達要求乙○○加入該顧問公司
    ，乙○○見被告丑○○以此等方式恐嚇，無力反抗，又懼怕
    被告丑○○勢力，不敢把流失之客源找回，惟恐其客源繼續
    流失，其協和瓦斯行將無法繼續經營，不得不加入該顧問公
    司，並以每個月1萬8000元之價格，繳納3、4次管理費予被
    告卯○○。(三)被告丑○○、卯○○、申○○等為迫使未加入
    欣欣隆公司之瓦斯業者能加入該公司成為會員，以向該等瓦
    斯業者收取管理費。其中被告卯○○於96年12月間某日，以
    電話向未加入欣欣隆公司之瓦斯行業者午○○嚇稱：不准送
    瓦斯到東勢地區，因為東勢地區東和、大南及東旺等3家瓦
    斯行係欣欣隆公司之會員，要將該地區客戶給前開3家瓦斯
    行等語，因午○○早已知悉被告丑○○以叫人攔住其他瓦斯
    行業者之瓦斯車方式，阻撓其他業者運送瓦斯，午○○恐其
    旗下之送瓦斯師父人身安全受害，因而心生畏懼，即依被告
    卯○○指示，不敢送瓦斯到上開區域，而妨害午○○行使營
    業權利。(四)被告卯○○係欣欣隆公司之總經理，負責欣欣隆
    公司業務之運作，其對於被告丑○○、申○○前揭違反公司
    法、商業會計法、使公務員登載不實之行為，亦有犯意聯絡
    及行為分擔。因認被告丑○○、申○○、卯○○就前揭(一)(二)
    部分均涉犯刑法第346條第1項之恐嚇取財罪嫌，就前揭(三)部
    分均涉犯刑法第304第1項之強制、第305條之恐嚇危害安全
    等罪嫌，被告吳智強就前揭(一)部分涉犯刑法第346條第1
    項之恐嚇取財罪嫌，被告寅○○就前揭(一)部分涉犯刑法第
    346條第1項之恐嚇取財罪嫌，被告卯○○就前揭(四)部分涉犯
    公司法第9條第1項、商業會計法第71條第5款等罪嫌云云。
二、按犯罪事實應依證據認定之，無證據不得認定犯罪事實；又
    不能證明被告犯罪者，應諭知無罪之判決，刑事訴訟法第15
    4條第2項、第301條第1項分別定有明文。又認定不利於被告
    之事實，須依積極證據，苟積極證據不足為不利於被告事實
    之認定時，即應為有利於被告之認定，更不必有何有利之證
    據（參最高法院30年上字第816號判例）。
三、本件檢察官認被告丑○○等人涉有前開罪嫌，無非係以己○○、劉志柔、蔡孟良、劉志剛、藍全男、乙○○、午○○等
    7人之證述為其主要依據，惟本院訊據被告丑○○、申○○
    、卯○○、吳智強、寅○○等人，均堅詞否認有何不法之行
    為，被告丑○○、申○○、卯○○、吳智強均辯稱：未施用
    任何恐嚇或強暴、脅迫之手段，被告卯○○尚辯稱：其係96
    年9月23日始任職於欣欣隆公司，並未參與欣欣隆公司之設
    立登記事項（參本院卷第170-171頁），被告寅○○辯稱：
    其並未參與任何行為等語。
四、經查：
(一)、證人己○○於97年6月25日在原審審理中具結證稱：「（問
    ：你加入欣欣隆公司前，有無人找你去處女蟳餐廳聚餐？）
    有，是丑○○叫我去，因我是丑○○瓦斯行下游。」、「（
    問：當天除瓦斯行同業外，還有何人？）理事長。」、「（
    問：吃飯當天有無人以強迫方式要求你加入或成立顧問公司
    ？）沒有。」、「（問：當天飯後有無人要求你加入？）沒
    有。」、「（問：你當時加入欣欣隆公司之目的或想法？）
    瓦斯市場不賺錢，因競爭激烈，公司輔導大家不要搶客戶。
    」、「（問：你於警詢及偵查中所述丑○○曾帶人到年豐棧
    瓦斯行打人，你有無親眼目睹？）沒有。」、「（問：96年
    7月底到處女蟳餐廳聚餐前，有無人到你供應中心搗亂或毆
    打你員工？）沒有。」、「（問：你於96年9月加入欣欣隆
    公司前，有無人到你供應中心搗亂或毆打你員工？）沒有。
    」等語（參原審卷一第228-229頁筆錄）。
(二)、證人劉志柔於97年6月25日在原審審理中具結證稱：「（問
    ：在處女蟳餐廳聚餐當天都是同業？何人約？）是，己○○
    叫我去。」、「在處女蟳餐廳有無提到要成立欣欣隆公司？
    ）有，顧問申○○說瓦斯市場很亂說要成立顧問公司，降低
    大加的成本，集中買瓦斯桶，數量多大家成本就可降低。」
    、「（問：你當時加入欣欣隆公司的想法是否希望不要削價
    ？）是。」、「（問：當天有無何人以強暴脅迫方式要你們
    加入？）沒有。」、「（問：你加入欣欣隆公司除穩定客戶
    外，是否擔心有人恐嚇等因素？）沒有。」、「（問：你簽
    欣欣隆公司契約書，當時有無人恐嚇你簽約？）沒有。」、
    「（問：在你尚未加入欣欣隆公司前，有無人要求你不能送
    瓦斯到公司會員那裡？）沒有，因為我一開始就加入。」、
    「（問：到處女蟳餐廳聚餐後，丑○○如何介紹申○○？）
    丑○○說有顧問公司要替我們服務，丑○○說申○○要成立
    一個顧問公司，丑○○說可以集體採購降低成本，說可以公
    司大量採購瓦斯桶。」、「（問：你是否知道申○○在做什
    麼？）不知道，吃飯前也沒有聽過他名號。」、「（問：丑
    ○○說申○○要成立顧問公司，你所以加入申○○的公司是
    因丑○○之故？）我沒有反對加入，丑○○我也不熟。」、
    「（問：你於偵查中稱在處女蟳餐廳聚餐當時的氣氛沒有人
    敢舉手或出聲，是何種氣氛？）伊拉克瓦斯行賣得比我們低
    ，我不知當時為何沒有人敢出聲，不參加的舉手，沒有人舉
    手，大家都默認吧。」、「（問：你為何沒有舉手？）我只
    是要保持我的客源不要流失，我每月才賣20噸。」等語（參
    原審卷一第235-237頁筆錄）。
(三)、證人蔡孟良於97年6月25日在原審審理中具結證稱：「（問
    ；是否去年7月去處女蟳餐廳聚餐？）對，以前也常聚餐。
    」、「（問：當天否都是同業？）是。」、「（問：當天有
    無提及成立管理公司？）我最後去，同業才跟我說，我去時
    還在吃，但已沒有提及此事，大家都在喝酒聊天。」、「（
    問：當天據你所聽到的有關管理顧問公司成立情況？）大家
    不要拼價，讓大家不要賠本，因當時大家都是賠本。」、「
    （問：處女蟳餐廳聚餐時，有無何人要求一定要加入，不然
    有不利的行為？）沒有，大家都沒有意見。」、「（問：在
    處女蟳餐廳聚餐前，有無人以強暴恐嚇要求加入？）沒有。
    」、「（問：有無親眼目睹丑○○帶人搗亂同行？）沒有。
    」等語（參原審卷一第238-239頁筆錄）。
(四)、證人劉志剛於於97年7月21在原審審理中具結證稱：「（問
    ：你知道欣欣隆公司？）原先不知道，與他們簽約才曉得。
    」、「（問：你去年7月有無去臺中市處女蟳餐廳聚餐？）
    有，當天是經過蔡振南通知，說歐凱分裝場要請我們吃飯。
    」、「（問：當天吃飯除你們業者還有何人在場？）螺絲。
    」、「（問：當天有無人以強暴脅迫方式要求你加入？）沒
    有。」、「（問：臺中縣瓦斯行競爭情形？）激烈。」、「
    問：你到處女懸餐廳聚餐前，有無人到你聯興煤氣行搗亂或
    毆打員工？）沒有。」、「（問：你為何加入欣欣隆公司？
    ）公司章程寫得還不錯，客戶一直在流失，若有流失幫我們
    找回來。」、「（問：你於警詢說96年4至5月丑○○開設的
    伊拉克瓦斯行有惡意搶你客戶，你為何會特別提到伊拉克瓦
    斯行的價格？）因為他們價格特別低，比市場低了4、50元
    。」、「（問：簽約時才看到公司章程，為何在處女尋餐廳
    聚餐時所有公司成立細節尚未具備，你會說願意加入？）最
    主要是因為伊拉克瓦斯行不會再削價競爭。」、「（問：你
    於偵查中稱加入之費用是買平安的費用？）對，只要是他不
    會再來削價競爭。」等語（參原審卷一第312-315頁筆錄）
    。
(五)、證人籃全男於97年7月21在原審審理中具結證稱：「（問：
    你去年7月有無去臺中市處女蟳餐廳聚餐？）有。」、「（
    問：當天有無人以強暴脅迫方式要求你加入？）沒有。」、
    「（問：當天處女蟳餐廳聚餐後，有無人再找過你要你一定
    要加入，若不加入要對你不利或搶你客戶？）沒有。」、「
    （問：臺中縣市瓦斯行競爭情形？）很激烈，每家都會削價
    競爭。」、「（問：你於警詢及偵查中稱怕不加入會被找麻
    煩，心生畏懼下才加入欣欣隆公司，為何？）我不是怕不加
    入欣欣隆公司會怎樣，而是怕市場會持續惡性競爭。」、「
    （問：你於偵查中稱在處女蟳聚餐時，丑○○有問不參加的
    人可以舉手，你不敢舉手？）別人都沒有舉手，我也沒有舉
    手。」等語（參原審卷一第317-319頁筆錄）。
(六)、綜以上證人己○○、劉志柔、蔡孟良、劉志剛、籃全男所言
    可知：是丑○○請瓦斯業同行在處女蟳餐廳聚餐，當天除了
    被告丑○○與申○○到場外，並無證據證明尚有帶何狀似黑
    道兄弟之人到場，而被請客之瓦斯業同行，除了以上己○○
    等5人外，尚有起訴書所記載之林兆泰、乙○○、陳金清、
    林世溢、林勝龍、邱敏彬等人，被告丑○○、申○○顯然無
    法以人多勢眾之優勢，讓與會在場之眾多業者產生畏懼，又
    當時欣欣隆公司尚未成立，被告丑○○僅在說明成立管理公
    司之理念，上揭己○○等5人，甚至有人根本不認識被告申
    ○○，對被告丑○○也不是很熟，且臺中縣市之瓦斯業削價
    競爭非常激烈，渠等當時所以未舉手表示不想參加，一來是
    看沒有人舉手，二來是認為如此可能就會停止削價競爭之故
    。茲前揭論罪科刑部分，係因為被告丑○○等人在客觀上有
    以人多勢眾狀似黑道之排場給予被害人等現實之脅迫壓力，
    令被害人等因此心生畏懼，而交付管理費，或做出違背自己
    自由意思之決定。而被告丑○○、申○○在處女蟳餐廳宴請
    瓦斯業者之舉動，在客觀上並無任何符合強暴、脅迫或恐嚇
    之處，縱使己○○等5人自己主觀上認為被告丑○○有黑道
    背景，若不加入，被告丑○○可能會率眾搗亂渠等瓦斯行或
    毆打渠等員工，亦僅是渠等之揣測，渠等同意加入管理顧問
    公司及日後繳納管理費，均非被告丑○○、申○○、卯○○
    、吳智強、寅○○當時或日後有何客觀上之強暴、脅迫或恐
    嚇行為所致，自非能遽認被告丑○○、申○○、卯○○、吳
    智強、寅○○此部分犯有恐嚇取財罪。
五、次查：
(一)、證人乙○○於97年8月13日在原審審理中具結證稱：「（問
    ：你為何加入欣欣隆公司？）當初瓦斯行是我買來的，買瓦
    斯行是買客戶，所以客戶也是買來的，是我衡量認為花小錢
    ，市場不惡性競爭，單價維持在利潤以上的結果，我是聽同
    行說有這家公司，衡量下就加入。」、「（問：你加入欣欣
    隆公司前，有無人去你瓦斯行擾亂？）沒有。」、「（問：
    你為何提到加入欣欣隆公司可以不惡性競爭？）是我的同行
    有遇過削價競爭。」、「（問：你加入欣欣隆公司時何人與
    你洽談？）當場指認被告卯○○，他拿合約書來給我看。」
    、「（問：你剛才說被告卯○○去跟你簽約，簽約時有無對
    你恐嚇或施以暴力？）沒有。」、「（問；你在偵查中具結
    證稱你是因為客戶遭丑○○搶，你才加入？）是，我不曾搶
    過人家的客戶，丑○○是在欣欣隆公司成立半年，曾搶過我
    的客戶。」、「（問：有無任何人跟你說加入欣欣隆公司很
    好？）沒有，當初會加入因為同行在聊天，認為值得加入，
    我忘了當初是我打電話或是找同行要他們來，他們會來是我
    主動。」等語（參原審卷二第31-33頁筆錄）。
(二)、依證人乙○○前揭所述可知：其是自己主動加入欣欣隆公司
    並繳納管理費，其加入之過程，並無證據證明有任何人用客
    觀上符合強暴、脅迫或恐嚇之行為，令其加入，其加入之主
    要目的是認為如此即可避免瓦斯業市場之惡性競爭，單價可
    以維持在利潤以上。而依起訴書所載，縱使被告丑○○之伊
    拉克瓦斯公司有以削價之方式搶走乙○○之客戶，惟此乃自
    由市場之競爭方式，尚非能因此認為被告丑○○等人對乙○○有何恐嚇取財之行為，又起訴書記載被告丑○○透過其他
    同業轉達要求乙○○加入欣欣隆公司，卻未見檢察官對「那
    個同業」、「如何轉達」部分，提出證據證明，另乙○○縱
    因恐懼被告丑○○之勢力，不敢把流失之客源找回來，並唯
    恐客源繼續流失，不得不加入欣欣隆公司，亦係乙○○主觀
    想法，究非能因此對客觀上並無為任何強暴、脅迫或恐嚇行
    為之被告丑○○等人究責。
六、又查：
(一)、證人午○○於97年1月25日在檢察官偵訊中具結證稱：「
    （問：你是否有加入欣欣隆顧問公司？）沒有，丑○○有跟
    我說要我配合一起漲價，是在東勢地區，東勢是在去年12月
    1日漲價，是在零售部分漲價，當時20公斤桶裝價格約570元
    到590元（營業用），另外家用是590元到610元不等，後來
    一次漲價到650元（營業用）及700元（家用）。」、「（問
    ：警詢筆錄是否實在？）實在。」、「（問：警察有無對你
    刑求、恐嚇、脅迫？）沒有。」、「（問：你是否有加入欣
    欣隆顧問公司？）沒有。」、「（問：你為何要配合丑○○
    漲價？）我怕我底下師傅會有人身安全，因為我聽說他都叫
    人攔瓦斯車，我怕我們的瓦斯車無法送，且我聽說臺中市這
    邊如果沒有加入顧問公司，他們就會派車以跟車的方式擾亂
    他的客戶。」、「（問：你沒有加入會員，是否曾經被恐嚇
    過？）沒有，不過卯○○曾經打電話給我，叫我將東勢地區
    的客戶給東和、東旺、大南，因為這三家是他們的會員，叫
    我要還給他們。」、「（問：你配合丑○○漲價，丑○○的
    目的何在？）因為他的顧問公司的會員無法漲價，他要求我
    漲價後，他的會員瓦斯行才可以一併漲價，他才可以跟會員
    收顧問費。」、「（問：瓦斯行如果不配合加入顧問公司，
    丑○○如何處理？）我不知道，但是聽說丑○○會以伊拉客
    瓦斯行的小貨車以低於市價的方式賣瓦斯，把同業的客戶搶
    走，讓同業做不下去，這次會這麼亂，他也是這種方式，他
    先用這種方式亂一亂，逼這些瓦斯業者加入顧問公司，然後
    再找這些會員一起漲價。」、「（問：丑○○如何幫加入會
    員的瓦斯行要回客戶？）他會叫欣欣隆顧問公司打電話找對
    方的瓦斯行，說這些客戶要還給他的會員，就像我這樣被對
    待。」、「（問：有無說如果不將客戶還給他，他要如何處
    理？）沒有。」、「（問：他這樣講後，你是否還敢送瓦斯
    到他說的這些客戶那裡？）我就叫師傅不要再送瓦斯到這些
    客戶那裡，因為我擔心師傅的安全，因為我的車那麼多，怕
    發生事情。」、「（問：你沒有加入欣欣隆顧問公司，迄今
    有無被騷擾過？）就只有叫我不能送瓦斯到剛才說的這些瓦
    斯行的客戶那邊，這是卯○○打電話給我的，他說他是顧問
    公司姓廖。」等語（參第2566號他卷一第274-276頁筆錄）
    。於97年12月3日在原審審理中具結證稱：「（問：被告
    卯○○打電話給你時口氣如何？）平和，我跟他不熟。」、
    「（問：當時被告丑○○叫你價格不要太低影響市場，他有
    無說過若不漲價要對付你公司？）沒有，我跟丑○○認識10
    幾年了。」、「（問；你曾說過被告丑○○攔下你公司的車
    ，說不讓你送貨？）沒有。」、「（問：你有無看過其他公
    司的車被丑○○攔下？）沒有。」、「（問：你於偵查中稱
    你配合被告丑○○漲價是因為擔心底下師傅會有人身安全，
    並且聽過對方用攔瓦斯車及跟車擾亂的方式來擾亂客戶，你
    聽到的情況為何？）警察跟我說，你有無聽過他們這樣攔車
    ，我說聽過伊拉克有用這種方式攔，聽誰講我忘了，我的師
    傅有被人家打過，跟這件事無關，是否師傅有無與人吵架我
    不知道，但我希望盡量給他們安全的工作環境。」（參原審
    卷二第289-291頁筆錄）。
(二)、依證人午○○前揭所述可知：除了被告卯○○曾經打電話跟
    他說不能送瓦斯給東勢地區的客戶東和、東旺、大南這三家
    以外，被告丑○○等人並未對午○○做何不法行為，至於午
    ○○怕其底下師傅會有人身安全，係其自己主觀的想法，其
    謂被告丑○○對於沒有加入顧問公司的瓦斯行，會以派車跟
    車的方式擾亂客戶，則是其聽說而來，從未親身經歷。而被
    告卯○○雖曾打電話叫午○○不要送瓦斯給某些客戶，惟其
    打電話時口氣平和，並無任何明示或暗示之恐嚇字句，且在
    電話中，也無法對午○○為任何現實之強暴或脅迫行為，故
    非能僅因午○○主觀上之臆測及無證據之傳聞，即謂被告卯
    ○○之該打電話行為已構成恐嚇危害安全罪或強制罪。
七、再查：
(一)、起訴書雖記載被告丑○○存入臺中商銀大慶分行50萬元以取
    得存款證明後，於96年9月19日由被告卯○○以提款方式提
    領僅剩3500元，並將其中50萬元返還被告丑○○。惟此除了
    有該銀行帳戶之交易明細顯示存提款日期及數額外（參第55
    75號偵卷第216頁），綜觀全卷並無任何證據可資證明係被
    告卯○○所提領。
(二)、本件起訴書之證據清單雖記載被告申○○供述：「欣欣隆公
    司資本額係由何人存入伊不知情，但是算由伊向被告丑○○
    借用，開好公司帳戶後，由被告卯○○將錢領出還給被告丑
    ○○」（參起訴書第16-17頁），而被告申○○於警詢中供
    稱：「我是跟丑○○借錢，存入銀行後辦好公司行號後，就
    由卯○○從銀行內領出來還給丑○○。」等語（參第2566號
    他卷三第48頁背面筆錄）。惟被告申○○於97年5月15日在
    原審訊問中供稱：「我錢是向朋友借的，不是向丑○○借的
    ，我是向一位阿明的朋友借的，我不知他的真正名字，他是
    拿現金當面在華美西街我開設的龜山島海產店給我，我跟他
    說要借二至三個月，我自己拿去還他，我是以現金還他。」
    等語（參原審卷一第51頁筆錄），其在本院準備程序還是為
    如此之陳述（參本院卷一第187頁背面筆錄）。足見對於領
    出50萬元之方式，被告申○○前後所述不一而有有瑕疵，且
    與本院前揭認定係由被告丑○○一手操作之情不符，而不足
    採信。
(三)、被告卯○○到底何時參與欣欣隆公司，除辯護狀中記載係96
    年9月23日外（參本院卷一第171頁），並無其他明確日期可
    為依據，參諸被告申○○於99年7月8日在本院審理中具結證
    稱：「（問：你是否記得卯○○何時到欣欣隆公司任職？）
    9月左右。」等語（參本院卷二第137頁筆錄），本院因認被
    告卯○○係於96年9月23日開始參與欣欣隆公司之業務。而
    該設立欣欣隆公司之股款50萬元，係96年9月14日存入至99
    年9月19日領出（參第5575號偵卷第216頁交易明細表），前
    揭資產負債表、股東繳納股款明細表係96年9月14日所製作
    ，並於96年9月15日委任施文墩會計師辦理公司設立登記，
    而由會計師於96年9月15日製作查核報告書（參第5575號偵
    卷第36-39）。卷內之欣欣隆公司設立登記資料復查無任何
    與被告卯○○有關之部分。是以本件尚乏證據證明被告卯○○有何參與欣欣隆公司設立登記等行為。
八、綜上，檢察官所舉之證據均不足為不利於被告丑○○、申○○、卯○○、吳智強、寅○○等人前揭事實之認定，依前揭
    最高法院判例意旨，自應為被告丑○○等人有利之認定。此
    外，復查無其他積極證據足資證明被告丑○○、申○○、卯
    ○○有何對己○○、劉志柔、蔡孟良、劉志剛、籃全男、乙○○恐嚇取財，對午○○有何恐嚇危害安全及強制之犯行，
    被告吳智強有何對己○○、劉志柔恐嚇取財之犯行，被告寅
    ○○有何對劉志剛恐嚇取財之犯行，被告卯○○有何違反公
    司法第9條第1項及商業會計法第71條第5款之犯行。依前揭
    法條規定，此部分自應為被告丑○○等人均為無罪之判決。
    原審未予詳細勾稽上開證據，就午○○部分遽對被告丑○○
    、申○○、卯○○科以強制罪，並對被告卯○○科以公司法
    第9條第1項之罪，顯有未合，被告丑○○、申○○、卯○○
    上訴否認此部分犯罪，指摘此部分之原審判決不當，為有理
    由，故應由本院將此部分撤銷改判，而為被告丑○○、申○○、卯○○此部分均為無罪之諭知。另原審以不能證明被告
    丑○○、申○○、卯○○對己○○、劉志柔、蔡孟良、劉志
    剛、籃全男、乙○○犯有恐嚇取財罪，被告吳智強對己○○
    、劉志柔犯有恐嚇取財罪，被告寅○○對劉志剛犯有恐嚇取
    財罪，而均諭知無罪之判決，並無不合，檢察官上訴意旨，
    仍執陳詞指摘原判決不當，提起上訴，為無理由，應予駁回
    。
據上論斷，應依刑事訴訟法第368條、第369條第1項前段、第364
條、第299條第1項前段、第301條第1項，公司法第9條第1項，商
業會計法第71條第5款，刑法第11條前段、第28條、第214條、34
6條第1項、第304條第1項、第31條第1項前段、第55條前段、第4
7條第1項、第51條第5款、第41條第1項前段、第38條第1項第2款
，刑法施行法第1條之1，判決如主文。
本案經檢察官癸○○到庭執行職務。
中    華    民    國    99    年    10    月    7     日
            刑事第七庭    審判長法  官  林  榮  龍  
                                法  官  王  義  閔
                                法  官  李  秋  娟
以上正本證明與原本無異。
違反公司法及商業會計法部分如不服本判決應於收受送達後十日
內向本院提出上訴書狀，其未敘述上訴之理由者，並得於提起上
訴後十日內向本院補提理由書（均須按他造當事人之人數附繕本
）「切勿逕送上級法院」。其餘不得上訴。

                                書記官  詹  錫  朋

中    華    民    國    99    年    10    月    7     日
【附表：扣案物部分】
┌────────────────────────────┐  
│欣欣隆公司名片一張、伊拉客瓦斯行瓦斯降價廣告單一張、欣欣│  
│隆公司客戶名單一張、欣欣隆公司統一發票二本、伊拉克瓦斯有│  
│限公司名片一盒、欣欣隆公司名片一盒、欣欣隆公司印章一枚、│  
│瓦斯業者與欣欣隆公司之契約書一本、臺中市液化氣體燃料商業│  
│同業公會名單一本及文書資料一份。                        │  
└────────────────────────────┘    
                                                                                                                      
【附表一：恐嚇取財部分】                                                                                                              
┌──┬───┬────┬────────────────┬──────────┐
│編號│被害人│到場參與│被害時間、地點、方法、所犯罪名  │宣告之主刑及從刑    │
│    │      │之人    │                                │                    │
├──┼───┼────┼────────────────┼──────────┤
│一  │中一瓦│丑○○、│丑○○、申○○及卯○○於96年9月 │一丑○○共同犯刑法第│
│    │斯行之│申○○、│間某日，帶領理平頭、吃檳榔、狀為│  346條第1項之恐嚇取│
│    │丁○○│卯○○及│黑道份子之成年男子二名至中一瓦斯│  財罪，累犯，處有期│                                               │  徒刑捌月。        │
│    │      │另二名真│行，並向該瓦斯行負責人林兆泰之女│  徒刑捌月。扣案如附│
│    │      │實姓名不│丁○○恫嚇陳稱：須加入欣欣隆公司│  表所示之物均沒收。│
│    │      │詳之成年│，依販售之瓦斯以每公斤3角，繳交 │二申○○共同犯刑法第│
│    │      │男子    │管理費予該公司，否則將另成立一家│  346條第1項之恐嚇取│
│    │      │        │瓦斯行，直接用該瓦斯行以賠錢之惡│  財罪，累犯，處有期│
│    │      │        │意價格競爭方式，搶奪瓦斯行之客戶│  徒刑柒月。扣案如附│
│    │      │        │，讓你無法經營等語，而以將加害財│  表所示之物均沒收。│
│    │      │        │產之惡害通知丁○○，致丁○○見陳│三卯○○共同犯刑法第│
│    │      │        │金洲及申○○所帶之成年男子均有刺│  346條第1項之恐嚇取│
│    │      │        │青且狀似黑道，心生恐懼，又恐其中│  財罪，處有期徒刑陸│
│    │      │        │一瓦斯行因丑○○之伊拉客瓦斯行強│  月。扣案如附表所示│
│    │      │        │搶客戶，無法繼續經營，始於96年10│  之物均沒收。      │
│    │      │        │月間，以銷售之瓦斯為270公噸之數 │                    │
│    │      │        │量計算，繳交8萬1000元之管理費予 │                    │
│    │      │        │欣欣隆公司，並由卯○○出面收取。│                    │
│    │      │        │（刑法第346條第1項之恐嚇取財罪）│                    │
├──┼───┼────┼────────────────┼──────────┤
│二  │大安煤│申○○、│96年10月間，卯○○到大安煤氣行，│一丑○○共同犯刑法第│
│    │氣行負│卯○○、│要求江政忠加入欣欣隆公司，但江政│  346條第1項之恐嚇取│
│    │責人江│戊○○、│忠認加入該公司收取之費用實係保護│  財罪，累犯，處有期│
│    │政忠  │吳智強  │費，乃未同意。96年11月初某日，因│  徒刑捌月。扣案如附│
│    │      │（依陳金│丑○○之伊拉客瓦斯行搶到江政忠經│  表所示之物均沒收。│
│    │      │洲指示）│營之大安煤氣行客戶，卯○○、羅錫│二申○○共同犯刑法第│
│    │      │        │仁帶領戊○○、吳智強分別駕駛二輛│  346條第1項之恐嚇取│
│    │      │        │賓士車至江政忠之大安煤氣行，由其│  財罪，累犯，處有期│
│    │      │        │中一人幫申○○開車門，有如黑社會│  徒刑柒月。扣案如附│
│    │      │        │排場，要求江政忠加入欣欣隆公司，│  表所示之物均沒收。│
│    │      │        │致江政忠心生畏懼；卯○○即對江政│三卯○○共同犯刑法第│
│    │      │        │忠稱申○○是欣欣隆公司老闆，與伊│  346條第1項之恐嚇取│
│    │      │        │拉客瓦斯行及歐凱分裝場老闆丑○○│  財罪，處有期徒刑陸│
│    │      │        │是好朋友，若江政忠有加入欣欣隆公│  月。扣案如附表所示│
│    │      │        │司，可為其與伊拉客瓦斯行協調，並│  之物均沒收。      │
│    │      │        │保證伊拉客瓦斯行不會再搶奪江政忠│四戊○○共同犯刑法第│
│    │      │        │之客戶，若未加入，爾後不得送瓦斯│  346條第1項之恐嚇取│
│    │      │        │到欣欣隆公司之客戶處，否則他們會│  財罪，處有期徒刑陸│
│    │      │        │來處理，致江政忠認卯○○、申○○│  月。扣案如附表所示│
│    │      │        │與丑○○係同夥，之前又遭伊拉客瓦│  之物均沒收。      │
│    │      │        │斯行以惡意削價競爭搶奪其瓦斯行客│五吳智強共同犯刑法第│
│    │      │        │戶，且卯○○、申○○、戊○○及吳│  346條第1項之恐嚇取│
│    │      │        │智強等人排場如同黑社會，恐不加入│  財罪，累犯，處有期│
│    │      │        │其個人及員工均會受到丑○○等人或│  徒刑柒月。扣案如附│
│    │      │        │伊拉客瓦斯行暗中迫害，因而心生畏│  表所示之物均沒收。│
│    │      │        │懼，即加入欣欣隆公司，並於96年11│                    │
│    │      │        │月初起按月各繳納1萬2000元予廖振 │                    │
│    │      │        │平共計三次。（刑法第346條第1項之│                    │
│    │      │        │恐嚇取財罪）                    │                    │
├──┼───┼────┼────────────────┼──────────┤
│三  │東大瓦│丑○○、│96年8月、9月、10月間某日，丑○○│一丑○○共同犯刑法第│
│    │斯行負│申○○、│先後三次帶領申○○、吳智強及另一│  346條第1項之恐嚇取│
│    │責人現│卯○○、│名不詳男子，至臺中縣石岡鄉○○路│  財罪，累犯，處有期│
│    │場張智│戊○○、│817之5號東大煤氣行，要求該瓦斯行│  徒刑捌月。扣案如附│
│    │紋    │吳智強、│現場負責人子○○加入欣欣隆公司，│  表所示之物均沒收。│
│    │      │另一真實│因丑○○帶領的上開三人狀似像黑道│二申○○共同犯刑法第│
│    │      │姓名年籍│份子，致子○○心生畏懼，特別北上│  346條第1項之恐嚇取│
│    │      │不詳之成│向東大煤氣行負責人張國燦強力建議│  財罪，累犯，處有期│
│    │      │年男子。│要加入該顧問公司，然張國燦不同意│  徒刑柒月。扣案如附│
│    │      │        │加入，子○○因極度恐懼，遂不待張│  表所示之物均沒收。│
│    │      │        │國燦同意，即於96年10月30日加入欣│三卯○○共同犯刑法第│
│    │      │        │欣隆公司，並自96年12月3日起按月 │  346條第1項之恐嚇取│
│    │      │        │各繳納1萬5000元予卯○○及戊○○ │  財罪，累犯，處有期│
│    │      │        │收執共計二次。（刑法第346條第1項│  徒刑柒月。扣案如附│
│    │      │        │之恐嚇取財罪）                  │  表所示之物均沒收。│
│    │      │        │                                │四戊○○共同犯刑法第│
│    │      │        │                                │  346條第1項之恐嚇取│
│    │      │        │                                │  財罪，處有期徒刑陸│
│    │      │        │                                │  月。扣案如附表所示│
│    │      │        │                                │  之物均沒收。      │
│    │      │        │                                │五吳智強共同犯刑法第│
│    │      │        │                                │  346條第1項之恐嚇取│
│    │      │        │                                │  財罪，累犯，處有期│
│    │      │        │                                │  徒刑柒月。扣案如附│
│    │      │        │                                │  表所示之物均沒收。│
├──┼───┼────┼────────────────┼──────────┤
│四  │大昌煤│丑○○、│96年10月初某日，丑○○、申○○及│一丑○○共同犯刑法第│
│    │氣行負│申○○、│卯○○帶領吳智強、戊○○、辛○○│  346條第1項之恐嚇取│
│    │責人羅│卯○○、│共六人至臺中市○○區○○路3段46 │  財罪，累犯，處有期│
│    │永池  │吳智強、│號大昌煤氣行，要求該行負責人羅永│  徒刑捌月。扣案如附│
│    │      │戊○○、│幫其搶回來。羅泳池因丑○○經營之│  表所示之物均沒收。│
│    │      │辛○○  │伊拉客瓦斯行自96年初即以低於成本│二申○○共同犯刑法第│
│    │      │        │之價格搶奪其客戶，又見丑○○帶領│  346條第1項之恐嚇取│
│    │      │        │之人均有刺青，顯然有黑道背景，早│  財罪，累犯，處有期│
│    │      │        │已心生畏懼，又恐不答應加入會遭報│  徒刑柒月。扣案如附│
│    │      │        │復及丑○○會繼續以惡意削價競爭方│  表所示之物均沒收。│
│    │      │        │式搶奪客戶，致其經營之煤氣行無法│三卯○○共同犯刑法第│
│    │      │        │生存，在心生畏懼下，即加入欣欣隆│  346條第1項之恐嚇取│
│    │      │        │公司，並自96年11月中旬起按月各繳│  財罪，處有期徒刑陸│
│    │      │        │納6000元予卯○○二次。（刑法第34│  月。扣案如附表所示│
│    │      │        │6條第1項之恐嚇取財罪）          │  之物均沒收。      │
│    │      │        │                                │四戊○○共同犯刑法第│
│    │      │        │                                │  346條第1項之恐嚇取│
│    │      │        │                                │  財罪，處有期徒刑陸│
│    │      │        │                                │  月。扣案如附表所示│
│    │      │        │                                │  之物均沒收。      │
│    │      │        │                                │五吳智強共同犯刑法第│
│    │      │        │                                │  346條第1項之恐嚇取│
│    │      │        │                                │  財罪，累犯，處有期│
│    │      │        │                                │  徒刑柒月。扣案如附│
│    │      │        │                                │  表所示之物均沒收。│
│    │      │        │                                │六辛○○共同犯刑法第│
│    │      │        │                                │  346條第1項之恐嚇取│
│    │      │        │                                │  財罪，處有期徒刑陸│
│    │      │        │                                │  月，如易科罰金，以│
│    │      │        │                                │  新臺幣壹仟元折算壹│
│    │      │        │                                │  日。扣案如附表所示│
│    │      │        │                                │  之物均沒收。      │
├──┼───┼────┼────────────────┼──────────┤
│五  │民眾企│申○○、│96年7月至9月間，申○○、卯○○四│一丑○○共同犯刑法第│
│    │業有限│卯○○、│度帶領吳智強、戊○○及其他二名身│  346條第1項之恐嚇取│
│    │公司負│吳智強、│上皆刺青之狀似黑道份子之小弟共六│  財罪，累犯，處有期│
│    │責人林│戊○○及│人至臺中市○區○○○路108號民眾 │  徒刑玖月。扣案如附│
│    │勝龍  │另二名真│企業有限公司，要求該行負責人林勝│  表所示之物均沒收。│
│    │      │實姓名不│龍加入欣欣隆公司。林勝龍見申○○│二申○○共同犯刑法第│
│    │      │詳之成年│、卯○○帶來之小弟均有刺青，顯然│  346條第1項之恐嚇取│
│    │      │男子（依│具黑道背景，乃心生畏懼，恐不答應│  財罪，累犯，處有期│
│    │      │丑○○指│加入會遭丑○○以惡意削價競爭方式│  徒刑捌月。扣案如附│
│    │      │示）    │搶奪客戶，或遭欣欣隆公司成員暗中│  表所示之物均沒收。│
│    │      │        │報復，致其經營之煤氣行將無法生存│三卯○○共同犯刑法第│
│    │      │        │，無奈加入欣欣隆公司，並於96年9 │  346條第1項之恐嚇取│
│    │      │        │月起按月各繳納8萬1000元予卯○○ │  財罪，處有期徒刑柒│
│    │      │        │四次，共計32萬4000元。（刑法第34│  月。扣案如附表所示│
│    │      │        │6條第1項之恐嚇取財罪）          │  之物均沒收。      │
│    │      │        │                                │四戊○○共同犯刑法第│
│    │      │        │                                │  346條第1項之恐嚇取│
│    │      │        │                                │  財罪，處有期徒刑柒│
│    │      │        │                                │  月。扣案如附表所示│
│    │      │        │                                │  之物均沒收。      │
│    │      │        │                                │五吳智強共同犯刑法第│
│    │      │        │                                │  346條第1項之恐嚇取│
│    │      │        │                                │  財罪，累犯，處有期│
│    │      │        │                                │  徒刑捌月。扣案如附│
│    │      │        │                                │  表所示之物均沒收。│
└──┴───┴────┴────────────────┴──────────┘

【附表二：強制罪部分】
┌──┬───┬────┬────────────────┬──────────┐
│編號│被害人│在場及參│被害時間、地點、方法、所犯罪名  │宣告之主刑及從刑    │
│    │      │與之被告│                                │                    │
├──┼───┼────┼────────────────┼──────────┤
│一  │年豐棧│卯○○及│卯○○於96年間某日，三度帶領七、│一丑○○共同犯刑法第│
│    │瓦斯行│另七、八│八名以上身上有刺青之成年男子至上│  304條第1項之強制罪│
│    │負責人│名真實姓│開年豐棧瓦斯行，向該行負責人周明│  ，累犯，處有期徒刑│
│    │丙○○│名不詳之│輝脅迫稱：不得將伊拉客瓦斯行搶過│  肆月。扣案如附表所│
│    │      │成年男子│去的客戶要回來，否則伊還會再來等│  示之物均沒收。    │
│    │      │（負責人│語，致丙○○見卯○○帶來的小弟均│二申○○共同犯刑法第│
│    │      │為丑○○│有刺青，心生畏懼，不敢向卯○○回│  304條第1項之強制罪│
│    │      │及申○○│話，同年11月15日，卯○○接續向周│  ，累犯，處有期徒刑│
│    │      │）      │明輝恫稱：不能搶伊拉客瓦斯行的客│  月。扣案如附表所│
│    │      │        │戶，否則要叫伊拉客瓦斯行專門搶年│  示之物均沒收。    │
│    │      │        │豐棧瓦斯行的生意等語，致丙○○心│三卯○○共同犯刑法第│
│    │      │        │生畏懼，不敢送瓦斯至其該等原有客│  304條第1項之強制罪│
│    │      │        │戶處，而妨害丙○○行使營業權利。│  ，累犯，處有期徒刑│
│    │      │        │（刑法第304條第1項之強制罪）    │  月。扣案如附表所│
│    │      │        │                                │  示之物均沒收。    │
├──┼───┼────┼────────────────┼──────────┤
│二  │金泉企│卯○○及│卯○○於96年12月初某日帶領三、四│一丑○○共同犯刑法第│
│    │業有限│另三、四│名小弟，至上開金泉企業有限公司，│  304條第1項之強制罪│
│    │公司總│名真實姓│向該公司總經理巳○○脅迫稱：臺中│  ，累犯，處有期徒刑│
│    │經理鄭│名不詳之│市○○路有個客戶是福興瓦斯行的客│  肆月。扣案如附表所│
│    │聰課  │成年男子│戶，不能再送瓦斯過去，另外也不能│  示之物均沒收。    │
│    │      │（負責人│送瓦斯到天慈素食店，如果要送的話│二申○○共同犯刑法第│
│    │      │為丑○○│，每公斤要送3角的保護費等語，致 │  304條第1項之強制罪│
│    │      │及申○○│巳○○因此心生畏懼，不敢送瓦斯至│  ，累犯，處有期徒刑│
│    │      │）      │該等原有客戶處，而妨害巳○○行使│  月。扣案如附表所│
│    │      │        │營業權利。（刑法第304條第1項之強│  示之物均沒收。    │
│    │      │        │制罪）                          │三卯○○共同犯刑法第│
│    │      │        │                                │  304條第1項之強制罪│
│    │      │        │                                │  ，累犯，處有期徒刑│
│    │      │        │                                │  月。扣案如附表所│
│    │      │        │                                │  示之物均沒收。    │
├──┼───┼────┼────────────────┼──────────┤
│三  │景捷公│卯○○及│卯○○於97年1月中旬某日帶領二、 │一丑○○共同犯刑法第│
│    │司負責│另二、三│三名小弟，至上開景捷公司營業處所│  304條第1項之強制罪│
│    │人連明│名真實姓│，向未加入欣欣隆公司之瓦斯業者連│  ，累犯，處有期徒刑│
│    │枝    │名不詳之│明枝脅迫稱：不准送瓦斯到新社鄉永│  肆月。扣案如附表所│
│    │      │成年男子│源村的客戶及石岡鄉經營早餐店之客│  示之物均沒收。    │
│    │      │（負責人│戶，因這些客戶是欣欣隆公司會員的│二申○○共同犯刑法第│
│    │      │為丑○○│客戶，且家用20公斤裝瓦斯要賣750 │  304條第1項之強制罪│
│    │      │及申○○│元，營業用20公斤瓦斯要賣690元， │  ，累犯，處有期徒刑│
│    │      │）      │否則他會出面處理，且若不參加欣欣│  月。扣案如附表所│
│    │      │        │隆公司，就不能送瓦斯到欣欣隆公司│  示之物均沒收。    │
│    │      │        │會員的客戶處，否則要對連明枝不利│三卯○○共同犯刑法第│
│    │      │        │等語，致連明枝心生畏懼，不敢再送│  304條第1項之強制罪│
│    │      │        │瓦斯到卯○○指定之客戶，而妨害連│  ，累犯，處有期徒刑│
│    │      │        │明枝行使營業權利。（刑法第304條 │  月。扣案如附表所│
│    │      │        │第1項之強制罪）                 │  示之物均沒收。    │
└──┴───┴────┴────────────────┴──────────┘



違反公司法第9條第1項及商業會計法第71條第5款部分如不服本
判決應於收受送達後十日內向本院提出上訴書狀，其未敘述上訴
之理由者，並得於提起上訴後十日內向本院補提理由書（均須按
他造當事人之人數附繕本）「切勿逕送上級法院」。其餘不得上
訴。

司法院資訊處製作；財團法人民間司法改革基金會備份。
